【裁判字號】    98,訴,2731
【裁判日期】    990907
【裁判案由】    殺人未遂等
【裁判全文】
臺灣板橋地方法院刑事判決              98年度訴字第2346號
公  訴  人  臺灣板橋地方法院檢察署檢察官
被      告  林易昇
選任辯護人  張仁興律師
            林大華律師
被      告  丙○○
            劉家妏
上  二  人
選任辯護人  蕭仁杰律師
被      告  柯清益
                      4樓
            謝楊淼
            闕榮宏
                  （現另案於臺灣臺北監獄臺北分監執行中）
上列被告因妨害自由等案件，經檢察官提起公訴（98年度偵字第
14430 號、第13662 號），暨追加起訴（98年偵字第16450 號、
98年度偵緝字第3165號、第3166號），本院予以合併審判，判決
如下：
    主  文
林易昇共同犯傷害罪，處有期徒刑肆月；又共同犯剝奪他人行動
自由罪，處有期徒刑壹年貳月；又共同殺人未遂，處有期徒刑陸
年肆月，扣案如附表編號一所示之改造手槍壹枝沒收。應執行有
期徒刑柒年貳月，扣案如附表編號一所示之改造手槍壹枝沒收。
丙○○犯非法寄藏可發射子彈具有殺傷力之改造手槍罪，累犯，
處有期徒刑參年貳月，併科罰金新臺幣伍萬元，罰金如易服勞役
，以新臺幣壹仟元折算壹日，扣案如附表編號一所示之改造手槍
壹枝沒收；又共同犯傷害罪，累犯，處有期徒刑陸月；又共同犯
剝奪他人行動自由罪，累犯，處有期徒刑壹年；又共同殺人未遂
，累犯，處有期徒刑陸年肆月，扣案如附表編號一所示之改造手
槍壹枝沒收。應執行有期徒刑拾年捌月，併科罰金新臺幣伍萬元
，罰金如易服勞役，以新臺幣壹仟元折算壹日，扣案如附表編號
一所示之改造手槍壹枝沒收。
劉家妏共同犯剝奪他人行動自由罪，處有期徒刑捌月；又共同犯
傷害罪，處有期徒刑肆月。應執行有期徒刑拾月。
柯清益共同犯剝奪他人行動自由罪，處有期徒刑柒月；又共同犯
傷害罪，處有期徒刑參月。應執行有期徒刑捌月。
謝楊淼共同犯剝奪他人行動自由罪，累犯，處有期徒刑捌月；又
共同犯傷害罪，累犯，處有期徒刑肆月。應執行有期徒刑拾月。
闕榮宏共同犯剝奪他人行動自由罪，累犯，處有期徒刑陸月，如
易科罰金，以新臺幣壹仟元折算壹日。
林易昇、劉家妏被訴重利部分，均無罪。
    事  實
一、丙○○前因違反槍砲彈藥刀械管制條例，於民國93年5月6日
    經本院以92年度訴字第2217號判決判處有期徒刑5 年4 月，
    併科罰金新臺幣（下同）150,000 元，而於94年9 月16日入
    監執行至95年9 月19日假釋出監併付保護管束，迄96年12月
    13日假釋期滿未經撤銷，未執行之有期徒刑視為執行完畢；
    謝楊淼前因賭博案件，於94年7 月11日經本院以94年度簡字
    第2887號判決判處有期徒刑3 月確定，而於94年11月16日易
    科罰金執行完畢；闕榮宏前因詐欺案件，於97年4 月24日經
    本院以96年度簡字第6156號判決判處有期徒刑3 月確定，而
    於97年5 月28日易科罰金執行完畢。另因毒品案件，於97年
    3 月24日經本院以97年度簡字第1155號判決判處有期徒刑3
    月確定，而於97年4 月28日易科罰金執行完畢。
二、丙○○（綽號大胖）詎仍不知悔改，明知可發射金屬子彈具
    有殺傷力之槍枝，與具殺傷力之非制式子彈，係屬槍砲彈藥
    刀械管制條例所列管之槍枝及彈藥，非經中央主管機關內政
    部許可，不得寄藏、持有，竟仍基於非法寄藏具有殺傷力之
    改造手槍及非制式子彈之犯意，於96年7 、8 月間某日，在
    臺北縣板橋市○○○路與大仁街，受真實姓名年籍不詳自稱
    「陳百祥」之成年男子之委託，代為寄藏如附表編號1 所示
    之改造手槍1 支（槍枝管制編號0000000000號）與附表編號
    2 所示具殺傷力之非制式子彈8 顆（持有10顆，其中2 顆非
    制式子彈經試射不具殺傷力，起訴書誤載為持有8 顆，其中
    1 顆不具殺傷力）而持有之。
三、謝楊淼（綽號阿淼、阿山）、闕榮宏亦不知悔改，緣林易昇
    （綽號阿文）、劉家妏與戊○○、甲○○夫妻間有債務糾紛
    ，林易昇、劉家妏因不滿渠等藉詞推託積欠債務，惟卻不思
    以正當方式催促戊○○、甲○○還款，竟夥同丙○○、柯清
    益（綽號小白）、謝楊淼、闕榮宏分別為下列之行為：
  (一)於98年5 月9 日上午11時許，林易昇、劉家妏夥同丙○○、
    柯清益、謝楊淼及另1 名真實姓名年籍不詳綽號「朱董」之
    成年男子（起訴書誤載為綽號「排骨」），共同基於妨害自
    由、恐嚇、強制等之犯意聯絡，前往戊○○、甲○○位於臺
    北縣三重市○○街444 號4 樓之住處，適甲○○外出購物，
    在上開住處附近之便利商店巧遇甲○○，渠等即要求甲○○
    帶同前往上址住處尋找戊○○，甲○○見渠等人多勢眾，迫
    不得已僅得帶同渠等前往住處，其間劉家妏為防止甲○○通
    風報信，乃拉扯甲○○頭髮及徒手攻擊甲○○臉部、頭部及
    身體等處，致其不能抗拒，而按鳴住處門鈴要求戊○○開門
    ，使戊○○誤以為係甲○○返家而開啟大門時，卻見丙○○
    等人上前，本急欲再關門，未料丙○○猛然強行推開大門進
    入，嗣渠等進入戊○○住處後，適戊○○之友人徐清廉同在
    該處，徐清廉見狀即欲起身離開，惟遭林易昇等人阻止，並
    強令其出示身分證件供渠等確認身分後滯留在該處，又因林
    易昇等人不滿戊○○、甲○○推諉拒絕償還債務，隨即翻箱
    倒櫃搜尋屋內值錢財物，又其等另基於傷害人身體之犯意聯
    絡，丙○○除出言辱罵戊○○外，並持事先準備之塑膠棒毆
    打戊○○頭部、身體等部位，另持茶壺、茶盤等物丟擲戊○○；林易昇則持塑膠保特瓶毆打戊○○；謝楊淼持釘書機攻
    擊毆打戊○○手部及肩膀，並接續敲打甲○○臉部及手部；
    劉家妏亦徒手打甲○○巴掌；柯清益及「朱董」則在旁把風
    ，致戊○○受有臉部、頭部、雙肩及左前臂多處挫傷及瘀傷
    等傷害，甲○○受有臉部多處及右手腕瘀傷、左肋間疼痛等
    傷害，林易昇復對戊○○恫稱：至少還100 萬元，不然會死
    很難看等語，致使戊○○心生畏懼，而不敢反抗，同在場之
    徐清廉亦同感壓力，噤聲不語，在此孤立無援之情況下，謝
    楊淼復仗渠等人多勢眾，再拿取西瓜加糖漿迫使甲○○限時
    食用完畢，脅迫其為此無義務之事，丙○○等人遂共同以上
    開方式，剝奪限制戊○○、甲○○及徐清廉之行動自由，且
    在此其間嚴格控管戊○○等人之行動及對外聯絡，及至中午
    過後，因丙○○等人搜尋屋內財物並無所獲，復接續上開妨
    害自由之犯意，謀議將戊○○、甲○○強行帶離上址，前往
    林易昇位於臺北縣新店市○○路○ 段211 號住處以續行處理
    前開債務問題，遂分由林易昇與謝楊淼挾持戊○○駕駛其所
    有車輛，另由劉家妏、丙○○挾持甲○○搭乘計程車先行返
    回劉家妏位於板橋市住處，換乘劉家妏所有車輛，柯清益則
    自行騎乘摩托車，前往林易昇上址住處會合，至此徐清廉始
    得任意離去。
  (二)戊○○、甲○○遭林易昇等人強行帶至林易昇之上址住處後
    ，即由林易昇、劉家妏、丙○○、謝楊淼、柯清益等人，輪
    流把守看管限制其等之行動自由，謝楊淼於當日下午5 、6
    時許，再以電話通知與渠等具妨害自由犯意聯絡之闕榮宏到
    場，加入輪流看守，在此期間丙○○並亮出其持有之前開改
    造手槍，蓄意在戊○○、甲○○面前擦拭，其他人復以恫嚇
    ：「倘不還錢，欲將甲○○賣至妓女戶，及販賣渠等內臟換
    錢」等惡害之通知，致使戊○○、甲○○心生畏懼，依此剝
    奪戊○○、甲○○之行動自由，及至翌日即5 月10日中午12
    時許，戊○○表明可向友人先行借款，劉家妏即要求闕榮宏
    駕駛其所有車牌號碼3357 -MR自用小客車搭載戊○○下山籌
    錢，俟闕榮宏於該日下午2 時30分許，駕車抵達臺北市○○○路○ 段77巷1 之2 號對面停車場，即由戊○○下車找尋友
    人取款，適巡邏員警吳至傑、陳毅樺行經該處，戊○○則趁
    隙向員警報案求助，員警陳毅樺據報旋上前盤查，於闕榮宏
    準備上車逃逸前與戊○○合力逮捕之，其後劉家妏因闕榮宏
    遲無音訊，且得知戊○○已向警方報案，遂邀不知情之友人
    楊震榮（綽號「排骨」）開車搭載甲○○離開新店住處，至
    臺北縣板橋市○○路附近，交付1,000 元令甲○○自行搭乘
    計程車返家，嗣為警帶同闕榮宏前往林易昇上址住處，當場
    扣得該屋鑰匙2 支、上開自小客車鑰匙8 支、新光銀行金融
    卡2 張、遠東銀行金融卡1 張、合作金庫銀行金融卡1 張、
    戊○○木頭私章1 枚、甲○○身分證影本1 張等物，而循線
    查悉上情。
  (三)又於林易昇等人催討戊○○、甲○○積欠前開債務之過程中
    ，因戊○○曾委請陳亮旭、乙○○代為居間協調債務，陳亮
    旭獲悉戊○○、甲○○於前述時地遭林易昇等人強押討債，
    遂於98年5 月9 日下午某時許，糾眾前往林易昇之父母位於
    臺北縣板橋市某處之住所，並致電林易昇威言脅迫其出面處
    理，揚言若不出面將對其家人不利，且約定於98年5 月9 日
    晚間7 時許在位於臺北縣板橋市○○路2 段103 號之丹堤咖
    啡店（下稱丹堤咖啡）協商，林易昇乃基於與丙○○共同持
    有附表編號1 、2 所示具殺傷力之槍、彈（含彈匣及附表編
    號2 所示之非制式子彈8 顆）之犯意，推由丙○○攜帶上開
    槍彈，偕同林易昇一同驅車前往該處，並糾集年籍姓名不詳
    之成年男子數人至丹堤咖啡，未料林易昇於當日晚間7 時51
    分許到場，見陳亮旭、乙○○乘坐在丹堤咖啡室外吸菸區座
    椅，便怒不可抑地不由分說，旋上前拿起放置在桌上之咖啡
    杯等物砸往陳亮旭，陳亮旭、乙○○見狀亦持現場桌椅砸向
    林易昇反擊，雙方因而爆發衝突，丙○○此時站立在吸煙區
    外之騎樓上，見狀隨即取出其攜帶之改造手槍，槍口瞄準陳
    亮旭、乙○○之方向，林易昇、丙○○主觀上均能預見在該
    公眾得出入之場所近距離持槍射擊，因當時陳亮旭、乙○○
    與林易昇持上開物品互相丟擲、鬥毆中，將無法精確瞄準，
    所射出之子彈有擊中陳亮旭、乙○○或其他在咖啡店內之客
    人可能，況以槍、彈朝人體射擊，更有造成死亡結果之高度
    可能，而該結果之發生並不違反其等本意，乃基於殺人未必
    故意之犯意聯絡，於雙方衝突中由林易昇朝丙○○高喊喝令
    「開下去」等語，丙○○聞言隨即朝陳亮旭、乙○○連續射
    擊2 發子彈，第一發則擊中乙○○右上腹部，第二發則擊中
    吸煙區之後方玻璃，乙○○中槍後，彈頭迄今仍遺留於其左
    腹壁皮下組織無法取出，造成其受有後腹腔出血、肝臟、大
    腸穿刺傷，併術後敗血性休克、上消化道出血、腹部皮膚缺
    損併清瘡補皮術後呼吸衰竭等傷害，經送醫急救後，始倖免
    一死，惟仍造成其至今仍需由人攙扶始得步行、兩側10個腳
    趾均形成乾性壞疽、左側第4 趾掉落等傷勢。丙○○連續射
    擊前開2 發子彈後，因查覺槍枝卡彈無法再行擊發子彈，迫
    不得已僅能罷手先行逃離現場，並將行兇槍彈帶至臺北縣土
    城市○○街68巷28、30號防火巷內藏放，林易昇隨後亦趁隙
    離開返回上開新店住處，嗣為警在現場採獲彈頭及彈殼各1
    顆，丙○○於同年6 月8 日晚間11時30分許，在雲林縣麥寮
    鄉○○路277 號前為警查獲，經其同意帶同警方前往上址槍
    彈藏放處，起獲上開已拆解之改造手槍1 把（槍管內卡有彈
    殼1 顆）及剩餘8 顆子彈（含2 顆不具殺傷力之子彈）等物
    ，林易昇則至98年12月16日始經警緝獲到案。
四、案經戊○○、甲○○、乙○○之父殷炳崑訴由臺北縣政府警
    察局海山分局報告臺灣板橋地方法院檢察署檢察官偵查起訴
    及追加起訴。
    理  由
甲、程序方面：
一、證人即告訴人戊○○、甲○○於警詢時之陳述均有證據能力
    ；
    按被告以外之人（包括證人、鑑定人、告訴人、被害人及共
    同被告等）於檢察事務官、司法警察官或司法警察調查中所
    為之陳述，與審判中不符時，其先前之陳述具有較可信之特
    別情況，且為證明犯罪事實存否所必要者，得為證據，刑事
    訴訟法第159 條之2 定有明文。所謂「前後陳述不符」之要
    件，應就前後階段之陳述進行整體判斷，以決定其間是否具
    有實質性差異，惟無須針對全部陳述作比較，陳述之一部分
    有不符，亦屬之。而所謂「較可信之特別情況」之情形，亦
    應就前後陳述時之各種外部情況進行比較，以資決定何者外
    部情況具有可信性，若陳述係在特別可信之情況所為，則虛
    偽陳述之危險性即不高，雖係審判外陳述，或未經被告反對
    詰問，仍得承認其有證據能力。又所謂外部情況之認定例如
    ：時間之間隔、有意識的迴避、受外力干擾、事後串謀等。
    本院審酌證人戊○○、甲○○於警詢及本院審理時之陳述略
    有前後陳述不符之情（詳如後述），惟其等於警詢時之陳述
    ，係於案發當日（98年5 月10日）或翌日（11日），即遭被
    告林易昇等人剝奪行動自由脫困後，隨即至警局報案，嗣經
    警製作筆錄時陳述上情，證人當時之記憶自較深刻，可立即
    反應所知，不致因時隔日久而遺忘案情，且係案發後為警即
    時詢問，依當時之情狀，其等於警詢中所為之陳述，客觀上
    應具有較可信之特別情況，又證人均係本件被害人，皆為證
    明前揭犯罪事實存否所必要，揆諸上開規定及說明，證人戊○○及甲○○於警詢中之陳述自均有證據能力，而得作為本
    案之證據。
二、證人戊○○、甲○○、陳亮旭於偵查中之證述均有證據能力
    ：
    又按刑事訴訟法第159 條之1 第2 項規定：「被告以外之人
    於偵查中向檢察官所為之陳述，除顯有不可信之情況者外，
    得為證據。」然刑事訴訟法，為保障被告之反對詰問權，已
    採納英美之傳聞法則，而被告以外之人於偵查中向檢察官所
    為之陳述，其本質屬傳聞證據，依傳聞法則，原無證據能力
    ，係因立法者以刑事訴訟法規定檢察官代表國家偵查犯罪、
    實施公訴，依法有訊問被告、證人、鑑定人之權，且實務運
    作時，偵查中檢察官向被告以外之人所取得之陳述，原則上
    均能遵守法律規定，不致違法取供，其可信性極高，為兼顧
    理論與實務為由，而例外設定其具備非顯不可信之要件時，
    得為證據；又參酌大法官釋字第582 號解釋暨理由書認為確
    保被告對證人之詰問權，證人（含其他具證人適格之人）「
    於審判中」，應依人證之法定程序，到場具結陳述，並接受
    被告之詰問，其陳述始得作為認定被告犯罪事實之判斷依據
    ，亦僅明確表示「在審判中」，被告對於證人之詰問權，應
    予保障，並未要求檢察官於偵查中訊問證人，亦須賦予被告
    詰問證人之權。蓋偵查中並無對立之當事人，更無交互詰問
    制度之設計，自無所謂保障被告詰問權之問題，要求檢察官
    於偵查中訊問證人時，必須賦予被告詰問之機會，則被告因
    故未能到場或刻意不到場，豈不意味檢察官即須等候被告到
    場，始能進行訊問，果然如此，則偵查機關進行偵查作為，
    均須被告適時之配合，又如何有效蒐集證據、追訴犯罪？（
    最高法院95年度台上字第3220號判決參照）。查證人戊○○
    、甲○○及陳亮旭於偵查中向檢察官所為之陳述，均已依法
    於檢察官訊問前具結，可擔保其係據實陳述，而被告及其等
    辯護人對於上開證人之證詞未曾主張向檢察官所為之陳述，
    有非出於真意或有何違法取供之情形，本院亦查無檢察官有
    以不正方法取證之情事，被告林易昇、丙○○、劉家妏之辯
    護人於本院準備程序中雖辯以該等證言未經被告反對詰問，
    應屬傳聞證據云云，惟查，前開證人嗣於本院審理中均業經
    合法傳喚到庭，已足以保障本案被告之反對詰問權，足認證
    人戊○○、甲○○及陳亮旭於偵查中向檢察官所為之陳述，
    並無任何顯有不可信之情況，均應具有證據能力，得為本案
    之證據。至辯護人雖另爭執證人即被害人乙○○之父殷柄崑
    於警詢、偵查中證述部分之證據能力，惟因此等證詞未經本
    院採為認定被告本件犯行之依據，就該等證詞是否具證據能
    力乙節，爰無進一步審究之必要，附此敘明。
三、按被告以外之人於審判外之言詞或書面陳述，除法律有規定
    者外，不得作為證據，刑事訴訟法第159 條第1 項定有明文
    。又被告以外之人於審判外之陳述，雖不符前4 條之規定，
    而經當事人於審判程序同意作為證據，法院審酌該言詞陳述
    或書面陳述作成時之情況，認為適當者，亦得為證據。當事
    人、代理人或辯護人於法院調查證據時，知有第159 條第1
    項不得為證據之情形，而未於言詞辯論終結前聲明異議者，
    視為有前項之同意，刑事訴訟法第159 條之5 亦定有明文。
    查本件所援引之下列事證（詳後述），除前述部分外，或有
    部分證據屬被告以外之人於審判外之陳述，而為傳聞證據，
    就上開事證，公訴人、被告及其辯護人均明知此情，且皆未
    於本院審理過程中聲明異議，又本院審酌前開證人陳述及書
    證作成時之情況均屬正常，並無違法取證之情事，與本案相
    關之待證事實具有關連性，是認適當作為證據，依前開刑事
    訴訟法第159 條之5 之規定，認上開證據均具有證據能力。
乙、實體方面：
壹、有罪部分
一、有關事實欄二（被告丙○○寄藏具殺傷力之槍彈）部分：
  (一)訊據被告丙○○對於前揭時地寄藏如附表編號1 、2 所示之
    改造手槍及非制式子彈，並於98年5 月9 日持以至上址丹堤
    咖啡店擊發2 發子彈，剩餘8 發子彈，於案發後將之連同手
    槍藏放在臺北縣土城市○○街68巷28、30號防火巷內，嗣後
    經警偕同被告丙○○自該處起出附表編號1 之手槍，及剩餘
    8 顆子彈等事實均坦承不諱（見98年度偵字第1645 0號偵查
    卷第15、16、23頁、本院98年度訴字第2731號卷第55頁），
    並有扣押槍彈照片7 張、尋獲槍彈現場照片8 張（見同上偵
    查卷第80至89頁），及如附表所示之改造手槍1 支、非制式
    子彈8 顆扣案可資佐證。
  (二)又被告所寄藏而為警查獲之上揭槍彈，經送請內政部警政署
    刑事警察局以檢視法、性能檢驗法、試射法及比對顯微鏡法
    鑑定，結果認定：送驗手槍1 支（即附表編號1 ，槍枝管
    制編號0000000000，含1 顆卡彈），認分係金屬槍身（扳機
    連動功能損壞）、土造金屬槍管（送鑑時槍管內填塞棉花及
    非制式彈殼1 顆，均已取出）、金屬滑套、金屬彈匣及金屬
    復進簧；送鑑子彈8 顆（即扣案之8 顆子彈），認均係非
    制式子彈，由金屬彈殼組合直徑7.0 ＋－0.5mm 金屬彈頭而
    成，經試射，6 顆可擊發，認均具殺傷力；1 顆，雖可擊發
    ，惟發射動能不足，認不具殺傷力；餘1 顆，無法擊發，認
    不具殺傷力，此有內政部警政署刑事警察局98年7 月20日之
    刑鑑字第0000000007號槍彈鑑定書、98年11月13日刑鑑字第
    0900000000號函各1 份（見同上偵查卷第195 至196 頁、本
    院98年度訴字第2731號卷第123 頁）附卷可稽。又查，附表
    編號2 所示之非制式子彈其中2 顆，均係被告丙○○持附表
    編號1 所示之改造手槍，前往丹堤咖啡當場射擊，其中1 發
    射穿該店吸煙區後方之玻璃並產生裂痕，之後該玻璃再遭陳
    亮旭碰撞而碎裂，故現場採獲之彈頭1 顆其上發現有疑似玻
    璃粉末，另1 發則擊中被害人乙○○之右上腹部（詳後述認
    定），致其受有後腹腔出血、肝臟、大腸穿刺傷，併術後敗
    血性休克、上消化道出血、腹部皮膚缺損併清瘡補皮術後呼
    吸衰竭等傷害，經送醫急救後，始倖免一死，惟仍造成其至
    今仍需由人攙扶始得步行、兩側10個腳趾均形成乾性壞疽、
    左側第4 趾掉落等傷勢，彈頭迄今仍遺留在左腹壁皮下組織
    處，未取出等情，有證人陳亮旭於本院審理中之證詞在卷可
    稽（見本院98年度訴字第2731號卷第298 頁），及臺北縣政
    府海山分局製作之「乙○○遭槍擊案現場勘查報告」、國立
    臺灣大學醫學院附設醫院（下稱台大醫院）98年11月25日校
    附醫密字第0980904787號、99年1 月29日校附醫密字第0990
    000654號函、98年7 月1 日診斷證明書各1 份（見同上偵查
    卷第154 至156 頁、第194 頁、本院98年度訴字第2731 號
    卷第124 頁、第228 頁）附卷可參，且另為警在案發現場騎
    樓處所採得之彈殼1 顆與扣案改造手槍槍管內取出之金屬彈
    殼，及金屬滑套後膛壁矽膠鑄模、內政部警政署刑事警察局
    涉槍檔存資料比對之結果，發現其彈底特徵紋痕均相吻合，
    認均係由組合該金屬滑套之槍枝所擊發（即指扣案手槍）等
    語，亦有內政部警政署刑事警察局98年8 月13日刑鑑字第
    0980108526號函1 份（見本院98年度訴字第2731號卷第37頁
    ）在卷可考，堪認被告丙○○自96年7 、8 月間某日起，寄
    藏具殺傷力如附表編號1 、2 所示之改造手槍1 把及非制式
    子彈8 顆無誤（不含附表編號2 所示不具殺傷力之2 顆子彈
    ），是被告丙○○此部分自白，即有證據可資佐證，堪予採
    信。
二、有關事實欄三(一)、(二)（被告林易昇等人共同剝奪被害人戊○○、甲○○行動自由等行為）部分：
    訊據被告6 人固均坦承：被告林易昇、劉家妏與戊○○、甲○○間有債務糾紛，因此被告林易昇、丙○○、劉家妏、柯
    清益、謝楊淼有於98年5 月9 日上午，一同前往告訴人戊○○、甲○○上址住處，被告丙○○並持塑膠棒當場毆打戊○○，劉家妏則打甲○○二巴掌，嗣於當日下午再與戊○○、
    甲○○一同前往被告林易昇上址住處，被告闕榮宏於當日晚
    間及翌日上午亦曾前往林易昇住處，並於該日12時許，駕車
    載送戊○○離開該處，嗣於下午3 時許，在臺北市○○○路
    巷弄內遭警查獲等事實，惟矢口否認有傷害、妨害自由、恐
    嚇及強制等犯行，被告林易昇辯稱：伊等於前揭時間前往戊○○之住處，目的係為討債，丙○○有拿預先準備之塑膠棒
    毆打戊○○，但並非伊所指使，係請丙○○出面幫伊處理本
    件債務，再給丙○○股份為代價，之後因察覺戊○○出具之
    契約是偽造的，故丙○○才打人；伊未曾恐嚇戊○○，係與
    丙○○、劉家妏一同前往，丙○○再打電話邀集「阿淼」、
    「小白」等朋友前來，另外還有一位戊○○之朋友在場；事
    後係因戊○○、甲○○提議到別的地方談，伊等才會帶戊○○、甲○○至伊新店住處，「阿淼」、「小白」是丙○○找
    來跟去的，不清楚一同前往之目的為何，是戊○○、甲○○
    同意要在伊住處過夜處理債務，而未遭限制行動自由；在伊
    住處時，伊見到丙○○拿槍指著戊○○時嚇一跳，便叫丙○○拿去丟掉，但丙○○轉頭便走云云（見本院99年度訴字第
    185 號卷第31至32頁）；被告丙○○辯以：伊未限制戊○○
    、甲○○之行動自由，因聽聞林易昇稱要去找戊○○夫婦談
    債務問題，才主動要陪林易昇前往，並通知謝楊淼過來，柯
    清益係陪同謝楊淼前來，至現場時伊未攜帶槍枝，亦未恐嚇
    戊○○，林易昇有先叫戊○○先還100 萬，但未為恐嚇言語
    ，謝楊淼陪同甲○○、劉家妏在房間裡談債務問題，至於柯
    清益則在旁邊等；之後會換地點係因甲○○稱該處是營業場
    所不好談，又怕乙○○等人會來找甲○○，但伊沒有強押戊○○、甲○○上車，係經戊○○、甲○○同意始離開該處；
    伊在林易昇住處有拿槍出來，要戊○○將詐騙之過程交代清
    楚，目的是要嚇戊○○、甲○○；至新店後伊與林易昇、戊○○、甲○○均在客廳，及至下午6 時許，才離開該處去找
    乙○○云云（見本院98年度訴字第2731號卷第55至56頁）；
    被告劉家妏辯稱：伊與林易昇等共6 人前往戊○○之住處，
    在進入戊○○住處前，伊未拉扯甲○○的頭髮或毆打甲○○
    ，進入該處後，丙○○拿塑膠棒毆打戊○○，其他人沒有毆
    打戊○○，因伊認為是甲○○騙錢，才打甲○○二巴掌，之
    後甲○○要求換個地方談，林易昇才與戊○○先離開，之後
    伊與大胖、甲○○一同離開該處至伊板橋住處換車，再前往
    新店住處，至新店後沒有人恐嚇戊○○、甲○○，之後林易
    昇與乙○○等人有約，遂與丙○○一同赴約，該處僅剩下戊○○、甲○○、柯清益、謝楊淼；闕榮宏係事後才前來找謝
    楊淼，但謝楊淼不在，適戊○○稱要急著聯絡訂購拋光石材
    料，但收訊不好，伊才請闕榮宏載戊○○下山打電話，戊○○當時並非要聯絡調度金錢之事云云（見本院98年度訴字第
    2346號卷第49至50頁）；被告柯清益辯以：案發當天是丙○○打電話叫謝楊淼至三重，伊便陪同謝楊淼一同前往，至現
    場後丙○○跟謝楊淼之談話內容伊不清楚，伊在場沒有做什
    麼，只是坐在旁邊云云（見同上本院卷第51頁）；被告謝楊
    淼辯稱：伊沒有拿釘書機打戊○○、甲○○，也沒有強迫甲○○吃西瓜加糖漿，伊在戊○○住處僅是待在旁邊看，沒有
    做什麼事，現場主要是劉家妏與甲○○在核對資料，其他人
    都坐在旁邊聽，之後改至林易昇新店住處時，是丙○○打電
    話要伊與柯清益送便當過去，闕榮宏再至新店來找伊聊天，
    待一下便離開，伊至該日晚間11時許離開，伊並無負責看守
    戊○○、甲○○云云（見同上本院卷第50頁背面）；被告闕
    榮宏則以：案發當日伊有去林易昇新店住處找謝楊淼聊天，
    待了約10分鐘便離開，當時有見到戊○○、甲○○坐在椅子
    上聊天，戊○○耳朵後方有受傷，但不知道在做什麼，只知
    道好像在說錢的事，翌日上午伊再過去找謝楊淼，但謝楊淼
    不在，約至中午12時許，戊○○稱要下山簽合約，劉家妏便
    要伊開車載戊○○下山，下山後戊○○下車簽約，要伊在車
    上等，過不久戊○○便與員警過來將車鑰匙拔下並逮捕伊云
    云置辯（見同上本院卷第113 頁）。
  (一)經查，告訴人戊○○、甲○○於前揭時地，遭林易昇等人暴
    力討債，且遭剝奪其等行動自由之過程，業據證人甲○○於
    偵查及本院審理中分別結證稱：案發當日伊在住處對面之便
    利超商遇到林易昇等人，林易昇稱與戊○○有約，故伊準備
    打電話要戊○○下來與林易昇談，但劉家妏就要搶伊手機，
    後來伊便帶林易昇等人至住處樓下按門鈴，劉家妏為防止伊
    通風報信，便拉伊頭髮至樓梯間，又徒手攻擊伊臉、頭及身
    體，進入屋內後，丙○○拿棍子打戊○○，劉家妏並問伊申
    請公司設立之資金500 萬元在哪，並要謝楊淼以釘書機攻擊
    伊手部、臉部，手機亦遭對方搶走，無法對外通聯，謝楊淼
    還拿西瓜加糖漿逼伊吃；謝楊淼等人有拿棍子、釘書機等物
    打戊○○，並恐嚇戊○○，劉家妏則徒手打伊；之後林易昇
    、謝楊淼先將戊○○押走，伊則遭劉家妏、丙○○等人押走
    ，丙○○、劉家妏在車上分坐伊兩側，使伊無法自由行動；
    伊在三重時上廁所均有人監視，至林易昇新店住處時，劉家
    妏則一直問錢的事，並有人拿槍對著戊○○恐嚇稱如不還錢
    要賣器官去大陸，及將伊賣到妓女戶；後來劉家妏突然說戊○○報案了，要伊事後做筆錄時要稱係自願前往新店，之後
    綽號排骨之人便開車前來載伊與劉家妏，另一輛車則載林易
    昇離開等語（見本院98年度訴字第2731號第180 至182 頁、
    98年度偵字第14430 號偵查卷第147 至149 頁），及證人戊○○指述：98年5 月9 日上午11時許，伊與徐清廉正討論工
    程發包事宜，之後甲○○按電鈴叫伊開門，伊直接打開門，
    便見林易昇、丙○○等人上樓來，後面跟著劉家妏、謝楊淼
    及伊不認識的人，甲○○是被押上來的，丙○○等人入屋後
    ，林易昇拿汽水瓶、丙○○拿塑膠棒及謝楊淼均有打伊，謝
    楊淼並拿釘書針攻擊甲○○，及逼吃西瓜加糖漿，劉家妏則
    徒手打甲○○耳光；林易昇叫伊至少要拿出100 萬元，不然
    會死得很難看，丙○○還拿棍子打伊手、頭，劉家妏則在屋
    內到處翻箱倒櫃，整段時間持續約1 小時餘，謝楊淼並拿釘
    書機攻擊伊手部、肩膀，當時伊原本準備與木工徐清廉簽約
    ，徐清廉因此全程目睹該過程；之後林易昇、謝楊淼押伊去
    開車前往新店，甲○○則搭另一輛車；伊在三重被押走時被
    戴著帽子，林易昇、謝楊淼跟著伊，謝楊淼抓著伊的手，叫
    伊上車；抵達新店後，伊見到桌上有放槍，丙○○在保養桌
    上之槍枝，劉家妏並對伊恐嚇稱如不還錢，要把伊或甲○○
    抓去賣；之後伊向劉家妏稱有客戶欠伊一筆錢，可以找人載
    伊去拿這筆錢還債，劉家妏便要闕榮宏開車載伊前往取款，
    闕榮宏開車至新生北路時，伊向闕榮宏稱要下車等朋友，之
    後便搶下車鑰匙，向附近巡邏員警報案，警察因此逮捕闕榮
    宏等情歷歷（見同上本院卷第187 至190 頁、第194 頁、同
    上偵查卷第148 頁），核與共同被告丙○○於偵查及本院審
    理中陳稱：伊等在便利商店遇到甲○○，就把甲○○帶回住
    處按門鈴，甲○○本欲打電話通知戊○○，但遭劉家妏搶下
    手機，上樓時劉家妏有推甲○○去撞門；於戊○○住處談的
    時候有起衝突，伊有拿塑膠棒打戊○○，林易昇則拿保特瓶
    等物丟戊○○等情節（見98年度偵字第16450 號偵查卷第14
    5 頁背面）相符，並有告訴人戊○○、甲○○出具之汐止國
    泰醫院98年5 月13日診斷證明書各1 紙、告訴人戊○○傷勢
    照片6 張及三重住處之現場照片8 張（見同上偵查卷第66至
    67頁、第115 至121 頁）在卷可資佐證，足徵告訴人之指訴
    具相當程度之可信性。
  (二)此外，另參酌證人徐清廉於本院審理中結證稱：伊與戊○○
    見過2 、3 次面，並無業務往來，戊○○曾有1 次介紹工作
    予伊，案發當日，戊○○即稱要介紹工作給伊，故約於當日
    上午10點半抵達戊○○住處，迄12點多才離開，甲○○中間
    有離開去買菜，回來時約有4 、5 人偕同回來，即在庭之被
    告林易昇、丙○○、劉家妏、謝楊淼，及一位年籍姓名不詳
    之男子，柯清益是後來才進來，因此總計對方人數約有6 位
    ；林易昇等人有向戊○○討錢，並且要戊○○如果沒錢去借
    ，戊○○去應門時，本來要再將門關起來，但因丙○○用力
    推，撞到戊○○頭部，因此流血，丙○○並拿茶壺、茶盤等
    物丟擲戊○○，又因戊○○沒辦法還錢，並有辱罵戊○○，
    其他人便翻搜該處，應該是在找錢，翻找過程中丙○○等人
    還說是否把錢藏起來，否則怎會找不到任何錢；翻找約10幾
    分鐘後，便要戊○○、甲○○把錢拿出來，之後劉家妏叫戊○○、甲○○一起去劉家妏家泡茶，再找其他朋友來還錢，
    林易昇還要伊幫忙關門；丙○○等人並要甲○○吃西瓜，謝
    楊淼並把糖漿倒在西瓜上，口氣很差，丙○○等人進屋時，
    伊便覺得丙○○等人不好惹，林易昇還要伊出示身分證，再
    叫伊去房間等；伊知道林易昇等人在糟蹋戊○○夫妻，但伊
    也會害怕，且一句話都不敢說，因伊與戊○○僅有幾面之緣
    而已；林易昇叫伊暫時不要走，等事情處理好再走，伊會害
    怕因此不敢離開；戊○○、甲○○被帶下樓之也很害怕的樣
    子，因大家說到很不高興有丟東西，丙○○、柯清益臉色很
    差，且罵三字經；林易昇等人進屋後，戊○○、甲○○就坐
    著，不能自由行動，且上廁所時，都有人跟去，離開時，林
    易昇、丙○○及謝楊淼其中二人各搭著戊○○之兩側離開等
    情節以觀（見同上本院卷第369 至379 頁），復衡以證人徐
    清廉與被告林易昇等人原互不相識，另與告訴人戊○○、甲○○間並非熟識，業務上亦鮮有往來，倘被告林易昇等人於
    前開時地無為上開舉措，實無須莫名指稱被告林易昇等人有
    為前開行為，以誣陷被告而為偏頗證述之理，由此益證告訴
    人戊○○、甲○○指訴其等先後在三重市住處及被告林易昇
    新店市之住處內，遭被告林易昇、丙○○、劉家妏、柯清益
    、謝楊淼等人恐嚇、傷害、強制及剝奪行動自由等情，應確
    有其事。至細繹告訴人戊○○、甲○○關於被告林易昇等人
    剝奪其等行動自由之過程中所攜帶兇器之種類、參與之人數
    及施暴之手段等節，前後陳述固有若干出入，惟參諸其等二
    人係於無預期之狀態下遭遇被告林易昇等多人湧入住處，且
    過程中多次遭毆打，遭拘束行動自由之時間非短，又前後加
    入被告林易昇等人犯行之共犯略有不同，並一度更換地點，
    因此致其等在極端恐懼之情況下，對於若干細節未能清楚記
    憶，或有混淆誤認之情，當仍與常情相符，尚不影響其等證
    詞之可信性，附此敘明。
  (三)被告6 人雖以前開情詞置辯，惟查，被告林易昇、丙○○、
    劉家妏及謝楊淼於前開時地前往告訴人戊○○之住處時，均
    曾分別徒手或持塑膠棒、釘書機、塑膠保特瓶等物毆打告訴
    人戊○○、甲○○，或以茶壺、茶盤等物丟擲告訴人戊○○
    ，致告訴人受有前揭傷害，並出言恐嚇告訴人等情，業如前
    述，至同在三重現場之被告柯清益及丙○○之友人（綽號「
    朱董」）部分，雖無充分證據證明其等在現場有何出言恐嚇
    或出手毆打告訴人之犯行，然其等係夥同被告林易昇等人前
    往上址，人多勢眾，依此已足以令告訴人心生畏懼而不敢反
    抗，甚至與此事無關之徐清廉在旁目睹亦已同感壓力，而噤
    若寒蟬，且不敢離開，此情業經證人徐清廉於本院審理中為
    前開證述明確，況且告訴人尚遭被告林易昇、丙○○、劉家
    妏及謝楊淼等人出手毆打，及出言恐嚇，甚至遭強逼為吃西
    瓜加糖漿等無義務之事，當時在場之人自均應已親眼目睹，
    衡情其等如無介入林易昇、劉家妏與告訴人間債務糾紛之意
    ，當立即離開，以免其等因以強暴、脅迫方式催討債務，日
    後為警查獲後，可能一同遭移送法辦，惟被告丙○○、柯清
    益、謝楊淼及「朱董」自當日上午11時許抵達告訴人住處後
    ，即一直待在現場，及至中午過後，始與被告林易昇、劉家
    妏同時離開該處，嗣於當日下午，除「朱董」外，其餘被告
    均再夥同林易昇、劉家妏與告訴人先後驅車前往向被告林易
    昇之住處，顯見被告丙○○、柯清益、謝楊淼於98年5 月9
    日確實係與被告林易昇、劉家妏等人一同行動，且在場供林
    易昇差遣，意在以暴力討債甚明，足徵被告林易昇辯稱：伊
    僅委託丙○○出面幫忙處理債務，並未指使丙○○毆打戊○○云云；被告丙○○辯稱：伊未限制戊○○、甲○○之行動
    自由，因聽聞林易昇稱要去找戊○○夫婦談債務問題，才主
    動要陪林易昇前往云云；被告劉家妏辯稱：案發當日並未限
    制戊○○、甲○○行動自由，亦無人出言恐嚇云云；被告柯
    清益辯稱：伊係陪同謝楊淼一同前往，在現場伊沒有做什麼
    ，僅坐在旁邊云云；被告謝楊淼辯以：伊在戊○○住處僅是
    待在旁邊看，沒有做什麼事，現場主要是劉家妏與甲○○在
    核對資料，其他人都坐在旁邊聽，之後改至林易昇新店住處
    時，是丙○○打電話要伊與柯清益送便當過去云云，均屬事
    後卸責之詞，要無可採。
  (四)再者，參酌證人即共同被告柯清益於本院審理中證稱：案發
    當日下午5 、6 時許，丙○○打電話要謝楊淼過去新店，謝
    楊淼便要伊騎機車一同前往，大約至翌日凌晨1 點始離開新
    店；抵達新店時，林易昇、劉家妏及戊○○、甲○○均在場
    ，戊○○、甲○○在看電視，且均曾上廁所，並打電話聯絡
    ，次數約3 至4 通，對談之內容是要找「莊哥」借錢；伊在
    新店期間從下午6 、7 時至翌日凌晨1 時許，戊○○、甲○○均與伊同在客廳，除上廁所及說要睡覺以外，均未離開伊
    視線範圍，故伊很清楚被害人上廁所的次數及講電話之時間
    、內容；當時謝楊淼也坐在旁邊等語（見本院98年度訴字第
    2731號卷第268 至269 頁、第271 至272 頁）；及證人共同
    被告丙○○於本院準備程序中供陳：伊在新店有拿槍出來，
    叫戊○○將詐騙過程交代清楚，目的是要嚇被害人等詞（見
    同上本院卷第55頁背面），足見告訴人戊○○、甲○○於案
    發當日下午遭強行帶至被告林易昇之住處期間，均遭限制行
    動在該屋客廳內，且被告丙○○於斯時曾持槍恐嚇戊○○、
    甲○○，足以抑制其等之意思自由，而不敢輕舉妄動，復以
    被告柯清益、謝楊淼等人於案發當日下午再前往林易昇住處
    後，及至翌日凌晨之期間，均與戊○○、甲○○共處一室，
    且對其等之一舉一動均瞭若指掌，又參以於案發當日及翌日
    ，被告闕榮宏均曾應被告謝楊淼之邀前往該處，停留之時間
    均甚長，此亦為被告闕榮宏於本院審理中所供承（見同上本
    院卷第334 頁），是衡情倘告訴人係自願前往被告林易昇住
    處商談系爭債務糾紛，被告林易昇豈有大張旗鼓，夥同其餘
    被告多人先後聚集一處，嚴密監控告訴人行動，且任由被告
    丙○○持槍恐嚇告訴人之必要與可能，從而，被告林易昇等
    人係意在以接續剝奪告訴人行動自由及恐嚇等方式，逼迫告
    訴人清償債務，堪可認定。至被告闕榮宏部分雖以前揭情詞
    置辯，惟訊據證人即共同被告謝楊淼於偵查中證稱：闕榮宏
    於案發當日下午5 、6 時許至新店與伊聊天，及至7 、8 時
    許始離開，隔天伊不知闕榮宏為何又至新店等語（見98年度
    偵字第14430 號偵查卷第159 至160 頁），與被告闕榮宏於
    偵查中陳稱：伊係案發當晚7 時30分許，謝楊淼（綽號「阿
    山」）打電話要伊過去聊天，之後伊抵達新店時，見到三男
    二女，包括被害人夫妻，其中伊僅認識謝楊淼，與謝楊淼在
    旁邊閒聊至近8 時許即離開去酒店上班，於翌日上午9 時許
    返回上址，因謝楊淼於上午7 時許又打電話告知伊很無聊，
    要伊過去聊天，因此才再度前往新店，但當時謝楊淼不在，
    伊便進入看電視，直到中午12時許，戊○○稱要下山簽約，
    有位不認識之女子（指被告劉家妏）拿一串汽車鑰匙給伊，
    要伊開車載戊○○下山，伊不清楚該處是何人住處，只知道
    戊○○好像有欠錢，之後伊載戊○○前往臺北市○○○路上
    之停車場，便遭警察逮捕云云對照以觀（見98年度偵字第13
    662 號偵查卷第73至74頁），可見被告闕榮宏對於案發當日
    前往新店停留之時間，及翌日何以再度前往該址之原因等節
    ，與證人即共同被告謝楊淼之證詞顯相齲齬，復衡以被告闕
    榮宏於案發當日即明知被害人戊○○因涉債務糾紛而有受傷
    之情狀，且該債務糾紛與其無涉，竟接二連三前往林易昇之
    住處，停留之時間均非短，甚至甘於接受素不相識之被告劉
    家妏之指示開車載戊○○前往臺北市，又經本院就此於審理
    中當庭質諸被告闕榮宏，其亦未能為合理之交代（見本院98
    年度訴字第2731號卷第333 頁背面至第335 頁），是其辯詞
    顯與常情有違，殊難不啟人疑竇，自難遽採。
  (五)又質諸證人甲○○於本院審理中證稱：在場之被告均有在新
    店負責看管伊與戊○○，闕榮宏好像也是負責看管，但應該
    只出現在三重或新店其中一個地方，但記不太清楚等語（見
    同上本院卷第186 頁），及證人戊○○證述：在新店時是輪
    流的，每次輪流時有4 、5 個人過來，因為是陸續過來，故
    不清楚有幾個人，在場之被告均有參與限制伊與甲○○之行
    動自由；闕榮宏開車載伊下山時，有一直看著伊，伊說要下
    車向朋友拿錢，闕榮宏也一起過去，剛好警察在那裡，伊便
    向警察報案，闕榮宏見到警察便想跑，伊才去搶車鑰匙等詞
    （見同上本院卷第194 頁背面至第195 頁），可見告訴人戊○○、甲○○均一致指稱被告闕榮宏亦有參與本件妨害其等
    行動自由之犯行，另參酌證人即逮捕被告闕榮宏之員警陳毅
    樺於本院審理中證稱：伊於98年5 月10日執行巡邏勤務時，
    至臺北市○○○路○段77巷1 之2 號對面停車場附近鐵皮屋
    找同事，見被害人（指告訴人戊○○）慌張進入，稱要找一
    位「忠哥」，伊回稱「忠哥」不在，戊○○便向伊報案稱老
    婆被人押走，且是昨日板橋丹堤咖啡槍擊案之被害者，有位
    嫌疑人陪同前來取款，伊因此與戊○○出去查看，便見一名
    嫌疑人（指被告闕榮宏）剛停完車下車，且與戊○○在拉扯
    ，好像要跑掉的樣子，伊便趕緊向同事請求支援，並上前盤
    查，闕榮宏當時辯稱與此事無關，僅是載戊○○過來拿錢，
    闕榮宏看到伊出現時，神色緊張，且直稱與此事無關，僅約
    略提到戊○○欠債，及被指派載送戊○○來拿錢等語；證人
    即員警吳至傑證述：伊見到嫌疑人時，嫌疑人係從車上往鐵
    皮屋方向走；嫌疑人見員警上前盤查時，神色有點緊張等詞
    （見同上本院卷第257 至259 頁），足見被告闕榮宏於前揭
    時地遭逮捕時，已自承係受他人指使前往取款，又神色緊張
    地亟欲撇清關係及逃離現場，衡情倘非其明知已涉嫌不法犯
    行，何以無法坦然面對員警之盤查，而有為前開反應之必要
    ，由此益徵告訴人前開指訴為可採，被告闕榮宏自98年5 月
    9 日下午5 、6 時許起，確亦有參與前開剝奪告訴人戊○○
    、甲○○行動自由犯行之犯意聯絡及行為分擔無訛。
  (六)末以，公訴意旨雖認：被告林易昇、劉家妏於98年5 月9 日
    另夥同一名年籍姓名不詳綽號「排骨」之人，共同基於傷害
    、妨害自由等犯意聯絡，前往告訴人上址住處，為前開妨害
    自由等犯行，且於此期間，被告丙○○並曾持槍作勢恐嚇云
    云，所憑依據主要係以告訴人於警詢、偵查中之指訴為其論
    據，惟觀諸告訴人戊○○、甲○○對於98年5 月9 日到場之
    人及被告丙○○至其等住處時是否持槍等節，於警詢、偵查
    迄本院審理中前後所述略有出入（見98年度偵字第14430 號
    偵查卷第36至38頁、第147 至148 頁、本院98年度訴字第27
    31號卷第183 頁、第185 頁背面、第189 頁、第191 頁），
    業如前述，另訊據訴外人楊震榮（即綽號排骨之人）於偵查
    中否認有於前開時間前往告訴人住處之事實，並辯稱：伊於
    98年5 月10日接劉家妏、甲○○下山才知此事等語（見98年
    度偵字第16450 號偵查卷第200 頁），佐以證人即共同被告
    劉家妏到庭證稱：排骨於98年5 月9 日並未前往，係丙○○
    之友人（綽號「朱董」）與伊等一同前往告訴人住處，「朱
    董」到現場後並沒有做什麼事，只在旁邊看，之後便自行離
    開等詞（見同上本院卷第330 至331 頁背面），及證人甲○○明確證稱：排骨於5 月9 日並未去伊住處，僅於5 月10日
    下午載送伊與劉家妏去板橋等情（見同上本院卷第185 頁背
    面），足徵公訴意旨將「朱董」誤認為「排骨」亦為本案之
    共犯，容有誤會；此外，訊之被告丙○○於審理中陳稱：伊
    並未帶槍至告訴人住處，僅在林易昇新店住處時，有把槍拿
    出來等語（見同上本院卷第262 頁背面、第263 頁背面），
    另就被告有無攜帶兇器乙節於本院審理中質諸證人徐清廉，
    其僅答稱見到丙○○有帶粗粗短短的塑膠棒，而未提及有攜
    帶槍枝等情（見同上本院卷第376 頁背面），及參酌告訴人
    戊○○於警詢時陳述：林易昇等人在伊住處沒有持槍及刀械
    ，僅拿矽膠棒等物毆打伊等節明確以觀（見同上偵查卷第51
    頁），是難僅憑告訴人戊○○、甲○○前揭指訴，遽為此部
    分不利於被告丙○○之認定，併此敘明。
  (七)綜上，足證被告林易昇、丙○○、劉家妏、柯清益、謝楊淼
    、闕榮宏就前開剝奪告訴人戊○○、甲○○行動自由之犯行
    ，均有犯意之聯絡及行為之分擔無疑，其等以上開情詞置辯
    ，委無可採。
三、有關事實欄三(三)（被告林易昇、丙○○共同殺人未遂）部分
    ：
    訊據被告林易昇、丙○○固均坦承：林易昇於98年5 月9 日
    接獲陳亮旭之電話，相約在丹堤咖啡碰面，故與丙○○於當
    日晚間7 時許前往赴約，且丙○○攜帶附表編號1 、2 所示
    之槍彈前往，2 人一同抵達現場後，林易昇隨即與陳亮旭、
    乙○○爆發口角及肢體衝突，丙○○因此在該處射擊2 發子
    彈等情，惟均否認有何殺人未遂之犯行，被告林易昇辯稱：
    伊不知道丙○○有帶槍，亦未指示丙○○開槍云云；被告丙○○辯稱：伊在丹堤咖啡現場雖有持附表編號1 、2 所示之
    槍彈射擊，但僅是朝著乙○○、林易昇旁邊之地上開槍，並
    非朝著被害人射擊，當時伊距離乙○○約有2 、3 公尺遠，
    不知道為何會打中乙○○，且如伊有殺人之犯意，不可能只
    開1 槍，伊在現場開1 槍，外面人行道上又開1 槍，槍枝卡
    彈之事是伊離開現場去藏放槍枝時才發現云云。經查：
  (一)觀諸卷附丹堤咖啡提供監視錄影器之翻拍照片（見98年度偵
    字第16450 號偵查卷第171 至173 頁），可見被告林易昇於
    98年5 月9 日晚間7 時51分28秒，率先出現在監視錄影畫面
    （錄影畫面攝錄方向為丹堤咖啡吸煙區外之騎樓），並於晚
    間7 時51分30秒即進入吸煙區內（見照片編號56），丙○○
    等4 、5 名男子則尾隨在後，於晚間7 時51分35秒均站立在
    吸煙區外之騎樓上，且丙○○出現右手準備拔槍枝動作（見
    照片編號58），旋於晚間7 時51分36秒起，丙○○右手持槍
    ，站立在吸煙區外騎樓上，槍口朝向吸煙區內呈射擊動作（
    見照片編號59），且身旁之男子均立即閃躲，足見被告丙○○偕同林易昇到場後約於5 秒內，即開始持槍對吸煙區內為
    近距離射擊；另丙○○持槍射擊時，乙○○與陳亮旭均在吸
    煙區○○○○道係受林易昇之指示開槍，近距離朝乙○○與
    陳亮旭所在位置連續射擊2 發子彈，乙○○因此遭第一發子
    彈擊中右上腹部，第2 發子彈則擊中吸煙區後方玻璃等情，
    業據證人陳亮旭於本院審理中證稱：伊與乙○○在林易昇等
    人抵達前，坐在丹堤咖啡之戶外吸煙區等候近約1 小時，有
    不少人與林易昇同時抵達，林易昇到場後先衝過來砸杯子，
    伊便翻桌子反擊，之後便見丙○○槍口對準伊等，伊與林易
    昇打起來，林易昇轉頭便向丙○○說「開下去」，丙○○便
    連開2 槍，第一槍打中乙○○腹部，第二槍往伊頭上飛過去
    打中玻璃；丙○○槍口係對準伊的方向，伊與乙○○當時站
    立之位置重疊，伊站在乙○○後面才沒被打到，乙○○身體
    右側面對丙○○；丙○○如果係朝地上打，地上應該會有彈
    著點，但並沒有；丙○○開槍之地點係在吸煙區外之騎樓，
    且是在原地連續開2 槍，乙○○於中槍受傷後追出吸煙區，
    還跑好幾公尺，因此受傷嚴重；林易昇抵達時僅說1 句話「
    你到我家」，就向伊丟杯子，伊於同一時間掀桌子；伊確定
    乙○○是第一槍中槍，因乙○○在第一次槍響時倒下去一下
    ，手抵住地板，第二槍間隔約1 、2 秒，當時伊被打後被靠
    玻璃，因子彈擊中玻璃，玻璃碎掉，伊便往後摔，可見乙○○是第一槍中彈，二次射擊槍口均對著伊與乙○○，且瞄準
    方向均相同等語明確（見本院98年度訴字第2731號卷第291
    至299 頁），核與證人乙○○於本院證述：伊在丹堤咖啡遭
    丙○○持槍擊中，林易昇在丙○○開槍前有說「開下去」等
    詞相符（見同上本院卷第216 頁），另有海山分局轄內乙○○遭槍擊案現場勘查報告分析研判結果載稱：依現場監視畫
    面及採獲彈頭、彈殼，研判嫌疑人係持改造手槍朝吸煙區射
    擊，其中1 發射穿後方玻璃並產生裂痕，之後該玻璃再遭人
    體撞擊而碎裂；現場採獲之彈頭經血跡試劑檢測呈陰性反性
    ，其上並發現玻璃粉末，而被害人乙○○右腹部中彈，經台
    大醫院診斷發現，被害人右腹部內有1 異物，傷口未貫穿等
    語（見98年度偵字第16450 號卷第156 頁），及前開台大醫
    院之函覆及診斷證明書等在卷可稽，故上開事實堪予採認。
  (二)被告林易昇雖否認明知被告丙○○有帶槍，且未指示丙○○
    開槍云云，被告丙○○亦附和其詞於本院審理中證稱：林易
    昇不知道伊有帶槍，因旁邊有些不明人士衝過來，為了脫身
    就直覺往地上打，林易昇並無指示伊開槍云云（見本院98年
    度訴字第2731卷第264 至264 頁背面），惟查，被告丙○○
    等人係於98年5 月9 日下午將戊○○、甲○○強行帶回林易
    昇新店住處後，被告丙○○曾取出其持有如附表所示之槍彈
    恐嚇被害人之情，為被告林易昇所親眼目睹，此為被告林易
    昇所自承（見本院99年度訴字第185 號卷第32頁），是被告
    丙○○持有槍枝之事實當為其所明知，又參酌證人甲○○於
    審理中證稱：伊在新店時聽見林易昇講電話時提到要至板橋
    市咖啡廳處理戊○○之債務問題，並有說要準備一些工具，
    及帶槍，叫多一些人去，戊○○對林易昇說債務問題自己來
    承擔，不要鬧這麼大等語；及證人戊○○證述：在新店時伊
    有聽到林易昇叫很多人到咖啡店，但因伊耳朵被打沒有聽得
    很清楚，當時伊有向林易昇說這筆錢伊會還，並怕對方出事
    ，伊知道林易昇有將槍交給丙○○，要丙○○帶者等詞（見
    本院98年度訴字第2731號卷第182 頁、第190 頁），暨被告
    丙○○於本院審理中供承：伊與林易昇同車前往丹堤咖啡，
    上車後槍插在伊右側腰帶皮帶等語以觀（見同上本院卷第40
    6 頁至406 頁背面），足證被告林易昇於98年5 月9 日下午
    在新店住處時，被告丙○○已曾毫不避諱地在林易昇面前取
    出槍枝恐嚇被害人戊○○、甲○○，復於當日晚間與被告林
    易昇同車前往丹堤咖啡時，亦隨身攜帶槍枝等情，由此客觀
    環境觀之，被告林易昇推說不知丙○○有帶槍云云，實違常
    情，尚難輕信。又參以被告丙○○於持槍射擊前，係夥同其
    餘4 、5 名男子尾隨在林易昇後方到場，隨即站在丹堤咖啡
    吸煙區外騎樓上，從容不迫地拔槍射擊，被告丙○○當時身
    旁並無不明人士對其發動攻擊之情事，此觀諸前開監視錄影
    器翻拍照片即明，且丙○○與身旁4 、5 名男子到場後，並
    未尾隨林易昇進入吸煙區內，而係在騎樓上伺機而動，倘有
    人於此時向丙○○攻擊，丙○○理應直接對攻擊之人開槍始
    屬合理，斷無朝吸煙區內開槍之必要，然綜合參酌上開照片
    及現場監視錄影器勘驗結果（詳後述），可見林易昇進入吸
    煙區後，未及5 秒，被告丙○○即在約2 公尺以內之近距離
    ，向吸煙區內連續射擊2 發子彈，之後並有不詳男子朝吸煙
    區內丟擲椅子，足徵丙○○與其他4 、5 名男子到場之目的
    均係意在配合被告林易昇尋釁，且供被告林易昇差遣甚明，
    證人乙○○與陳亮旭之前開指述，應堪採信。據此，堪認被
    告林易昇於案發當日自始知悉被告丙○○持有槍、彈，且其
    目的乃係與之共同尋仇，雖無充分證據足證被告林易昇親自
    持有該槍、彈，惟按以自己共同犯罪之意思，參與實施犯罪
    構成要件以外之行為，或以自己共同犯罪之意思，事先同謀
    ，而由其中一部分實施犯罪之行為者，均為共同正犯，司法
    院大法官釋字第109 號著有解釋。因此，堪認被告林易昇與
    被告丙○○共同持有上開槍彈，且上開槍彈均具殺傷力（除
    附表編號2 所示不具殺傷力之2 顆子彈外），已如前述，是
    被告林易昇空言否認，不足採信，其此部分犯行，堪予認定
    。
  (三)被告丙○○雖於本院審理中改辯稱：丹堤咖啡現場並未留下
    乙○○之血跡，可見乙○○在現場並未中槍云云，然查被告
    丙○○在丹堤咖啡之吸煙區內連續射擊2 發子彈，其中第1
    發子彈射中被害人乙○○右上腹部等情，業敘明如前，又況
    ，依被告丙○○開槍時之情狀而言，係在從容不迫且無外力
    干擾下，在2 公尺內之近距離對被害人為射擊，對於被害人
    乙○○在案發現場是否中槍當知之甚明，絕無渾然不知之理
    ，此可對照被告丙○○於警詢、偵查及本院羈押訊問時均供
    承：伊第一槍係擊中乙○○之腹部，第二槍未擊中人等語益
    明（見98年度偵字第16450 號偵查卷第22頁、第146 頁背面
    、本院98年度訴字第2731號卷第22頁），另參以被告丙○○
    於本院準備程序中手繪案發時乙○○、陳亮旭及林易昇在吸
    煙區內與其相對之位置圖（見同上偵查卷第157 頁），足見
    被告林易昇與被害人乙○○與陳亮旭等人站立之位置恰巧錯
    開，而不致阻擋被告丙○○開槍，且被害人乙○○於案發時
    確係身體右側面對丙○○，亦核與其右上腹部中槍之傷勢相
    符，是綜合上述各節以觀，益徵被害人乙○○確係在丹堤咖
    啡吸煙區，遭被告丙○○持槍射擊第一發子彈擊中右上腹部
    ，而受有前揭傷勢無訛。此外，觀諸現場監視錄影畫面，可
    見：「自晚間7 時51分37秒起至7 時51分40秒止，被告丙○○均右手持槍，朝丹堤咖啡店吸煙區為射擊之動作，另包含
    丁○○在內共有4 名男子，在旁觀看，其中1 名男子，身著
    短袖藍色上衣、藍色長褲、口叼香菸（下稱甲男），於7 時
    51 分37 秒，雙手拿著咖啡店內之1 把椅子，見被告丙○○
    持槍射擊，隨即往旁邊閃避；7 時51分40秒被告丙○○先行
    離開，甲男於7 時51分45秒自旁手持上開椅子往吸煙區內丟
    擲，林易昇斯時在甲男右前方蹲下，隨即店內又有椅子及桌
    子往甲男方向丟擲，甲男隨即於7 時51分49秒離開現場，林
    易昇則右手持黑色棒狀物與分別身著深色及白色上衣、手持
    桌椅之2 名男子，在吸煙區內相互打鬥，及至7 時52分2 秒
    ，另有一名身穿藍色長袖衣褲之男子（下稱乙男）自店外往
    林易昇衝上前來，雙手捉住林易昇之雙手，隨即有另一名男
    子（下稱丙男）身著黑白相間條紋之短袖上衣、牛仔褲、手
    持棒狀物自店外衝入，往林易昇攻擊，並擊中林易昇之背部
    ，林易昇遂於7 時52分5 秒離開現場，乙男、丙男亦自後追
    趕離去，7 時52分8 秒約另有6 、7 名不明男子（部分手持
    棍棒、椅子）自店外前來」等情，亦經本院當庭勘驗明確，
    有本院勘驗筆錄1 份在卷可考（見同上本院卷第141 頁背面
    ），而此勘驗結果中出現之身著深色及白色上衣、手持桌椅
    ，在吸煙區內與被告林易昇相互打鬥之二名男子，分別為乙○○與陳亮旭，且乙○○於中槍後，於7 時51分52秒追出，
    離開吸煙區等情，業經本院當庭與證人陳亮旭確認無誤（見
    同上本院卷第296 頁背面至第297 頁），並有監視器翻拍照
    片2 張附卷可考（見同上本院卷第224 頁），依此可證被害
    人乙○○於7 時51分36秒許中槍後，見被告丙○○於7 時51
    分40秒離開，隨即於7 時51分53秒即自吸煙區追出，其中槍
    後在該處停留之時間短暫，因此未在現場留下血跡，當無違
    情理之處，被告丙○○事後改以前揭情詞置辯，要屬無據。
    至證人乙○○於偵查及本院審理中雖均另證稱：伊係左後腰
    中槍，中槍之地點並非在丹堤咖啡吸煙區，而係在咖啡廳對
    面被告丙○○等人之下車處，在丹堤咖啡雙方發生衝突時伊
    不在場，伊已經暈倒了，丙○○係抵住伊後腰部開槍云云（
    見同上本院卷第159 至161 頁、第215 至221 頁），然查，
    證人乙○○前開證述不僅與案發時同在場之證人陳亮旭證述
    ，及被告林易昇、丙○○供述之情節，暨現場監視錄影畫面
    勘驗之結果均不相符，且所述受傷之部位亦與台大醫院前開
    函覆及診斷證明書記載迥異，參以其自承：伊中槍時現場一
    片混亂，且事後昏迷近2 個半月，很多事情已無法連貫等詞
    （見同上本院卷第220 頁），是認應以證人陳亮旭之證詞，
    暨佐以前開事證判斷，經本院認定之上述結果較屬可採，併
    此敘明。
  (四)按槍枝係殺傷力強大之兇器，若傷及人體胸、腹部內之臟器
    ，瞬間即可取人性命，又射擊時當需瞄準標的物，否則不無
    誤擊目標物附近其他人員或物體之可能，本件案發地為公眾
    得為出入且有人所在之餐廳，且因被害人乙○○與陳亮旭正
    持物品與被告林易昇相互丟擲、鬥毆中，倘在該時地持槍射
    擊將無法精確瞄準，故子彈有擊中於該店附近或其內之人員
    而造成死亡之可能，此為眾所週知之事。被告並非智識及理
    解能力顯著低落之人，就此可能發生之殺人結果，自難諉為
    無法預見或不知，猶推由被告丙○○持具殺傷力如附表編號
    1 所示之改造手槍，及編號2 為數非寡之非制式子彈至丹堤
    咖啡赴約，顯係有備而來，且甫抵達現場，即依被告林易昇
    之指示對身處該店吸煙區內之乙○○與陳亮旭連續射擊2次
    ，堪認其等自始即未打算與陳亮旭等人商談債務如何解決之
    問題，被告林易昇、丙○○於事前應早已謀定到場後就對乙○○與陳亮旭為開槍，對因此可能發生之死亡結果亦不違反
    其本意，而具殺人之未必故意甚明。被告丙○○固辯稱：如
    伊有殺人之犯意，不可能只開1 槍，伊在現場開1 槍，外面
    人行道上又開1 槍，槍枝卡彈之事是伊離開現場去藏放槍枝
    時才發現云云，惟查，被告丙○○係在丹堤咖啡吸煙區外之
    騎樓上，在原地連續射擊2 槍乙情，業經本院認明如前，且
    被告丙○○於當日晚間7 時51分36、37秒許連續射擊2 發子
    彈後，明知第一發子彈已射中被害人乙○○，仍於射擊第2
    槍後維持持槍之姿勢迄7 時51分40秒止，此觀之前開監視錄
    影畫面照片及勘驗結果即明，顯見其射擊2 發子彈後，猶思
    繼續重創被害人而有接續開槍之意，係因發生卡彈之情事始
    罷手，此有下列事證可證：1.被告丙○○於偵查中自承：伊
    於射擊第2 槍時即卡彈，伊便攔計程車回板橋，留林易昇在
    現場，所以林易昇被打得很慘，伊當天便把槍丟在臺北縣土
    城市○○街68巷28、30號之防火巷內等語（見98年度偵字第
    16450 號偵查卷第146 頁背面）；2.依前揭現場勘查報告載
    稱：調閱監視器影像，由5 號鏡頭畫面所示，涉嫌人共2 人
    ，其中1 人先走至吸煙區，另1 人持槍於晚間7 時51分36秒
    至37秒間朝吸煙區射擊，且其槍枝於晚間7 時51分37秒時，
    滑套已固定在後，故應無法再擊發子彈等語（見同上偵查卷
    第155 頁背面）；3.被告丙○○供承於持槍行兇後，隨即將
    槍彈攜至上址藏放，未再取出使用等語（見本院98年訴字第
    2731號卷第407 頁背面），足徵附表所示槍彈為警查扣時，
    應與被告丙○○持槍行兇後當日之現狀相同，執是，參酌臺
    北縣政府警察局槍之初步檢視報告及前揭內政部警政署刑事
    警察局槍彈鑑定書（見同上偵查卷第82至85頁、第195 頁）
    ，果可見扣案槍枝之槍管內卡有彈殼1 顆，且已鏽蝕，此與
    被告丙○○在案發現場射擊2 發子彈，但為警在現場僅採得
    1 顆彈殼之結果相符（見勘查報告證物清單所示，同上偵查
    卷第156 頁）。綜合上述事證以觀，益徵被告林易昇、丙○○原均有殺害乙○○與陳亮旭之未必故意，始會於甫到場之
    際，即推由被告丙○○朝被害人連續開槍射擊，又事後倘非
    因槍枝卡彈，豈可能在被告丙○○攜帶火力充足之槍彈到場
    卻捨棄不用，且到場未及1 分鐘即先行離去，徒留被告林易
    昇一人在場受對方人馬圍毆，是被告林易昇辯稱：不知丙○○會開槍云云；被告丙○○辯以：無殺人之犯意云云，實均
    不足採信。
  (五)末查，被告林易昇之所以夥同被告丙○○對被害人乙○○與
    在場之陳亮旭開槍，係因戊○○、甲○○積欠被告林易昇債
    務，故告訴人戊○○在林易昇新店住處以電話聯絡訴外人蔡
    植傑居間處理，又蔡植傑再聯絡陳亮旭出面，陳亮旭因此至
    被告林易昇父母位於板橋市某處之住所威言恐嚇，並揚言被
    告林易昇若不出面，將對其家人不利等情，此據被告林易昇
    自承在卷（見98年度偵緝字第2165號卷第16頁），核與同案
    被告劉家妏於本院審理中供陳：在新店時，林易昇接獲蔡植
    傑電話，蔡植傑是乙○○之老大，僅知蔡植傑帶一群人至伊
    住處，說林易昇再不出面，要將伊等住所打成蜂窩，過10分
    鐘電話又響，對方與林易昇相約碰面，丙○○因此陪同林易
    昇一同赴約等語相符（見本院98年度訴字第2346號卷第50頁
    ），堪以採信。依被告前開所供，足見被告林易昇命被告丙○○對被害人乙○○與陳亮旭等人開槍，乃因上開債務及陳
    亮旭等人惡言相向所引發之恩怨，並非無由。另被告丙○○
    與被害人乙○○、陳亮旭等人雖互不熟識，其間固無深仇大
    恨，然被告丙○○與被告林易昇相熟，除夥同林易昇向被害
    人戊○○、甲○○催討債務，並為前述傷害、恐嚇及妨害自
    由等犯行後外，再偕同被告林易昇自新店住處出發至丹堤咖
    啡現場，復聽命於被告林易昇對被害人乙○○開槍，致被害
    人中彈受傷等情，均如前述，顯見被告丙○○雖與被害人毫
    無仇怨，但聽從被告林易昇之指示開槍，亦毫不手軟，隨後
    因槍枝卡彈即先行逃逸，又佐以被告丙○○於審理中供承：
    伊攜帶槍枝前往現場，是因有種預感，可能會遭受生命危險
    之不測等語（見98年度訴字第2731號卷第266 頁背面），益
    證其與被告林易昇於前往丹堤咖啡前，均已得預見此行之目
    的在於持槍尋釁，其等同具殺人之未必故意，自堪確認，尚
    難以其與被害人無糾紛而為有利於被告丙○○之認定。
  (六)綜上，足徵被告林易昇、丙○○二人所辯，均屬事後卸責之
    詞，不足採信，其等二人係基於殺人之未必故意共同犯意聯
    絡，而為本件此部分犯行之事實，亦同堪認定。
四、論罪科刑及沒收：
  (一)核被告丙○○如事實欄二所為，係犯槍砲彈藥刀械管制條例
    第8 條第4 項之未經許可寄藏可發射子彈具有殺傷力之改造
    手槍罪及同條例第12條第4 項之未經許可寄藏子彈罪。而槍
    砲彈藥刀械管制條例將持有與寄藏為分別之處罰規定，則單
    純之持有，固不包括寄藏，但寄藏之受人委託代為保管，其
    保管之本身所為之持有，既係寄藏之當然結果，法律上自宜
    僅就寄藏行為包括之評價，不應另就持有予以論罪（最高法
    院74年台上字第3400號判例參照），公訴意旨對被告丙○○
    未經許可寄藏槍彈之部分，雖漏載起訴法條，惟已於起訴書
    事實欄敘明寄藏之犯罪事實，自應予補充。又被告丙○○以
    一個寄藏手槍、子彈之行為，分別同時觸犯上述二罪名，為
    想像競合犯，應依刑法第55條之規定，從一重論以未經許可
    寄藏可發射子彈具殺傷力之改造手槍罪。又寄藏、持有槍砲
    為長時間之繼續，乃行為之繼續而非狀態之繼續，繼續犯之
    一部行為係在另一犯罪所處罪刑執行完畢後5 年以內者，仍
    該當於累犯；有無累犯之適用，自亦應以其持有行為終了時
    ，是否在前案受有期徒刑執行完畢後5年以內以決之（最高
    法院89年度臺上字第392 號、90年度台非字第21號判決要旨
    參照）。查被告丙○○因違反槍砲彈藥刀械管制條例，於93
    年5 月6 日經本院以92年度訴字第2217號判決判處有期徒刑
    5 年4 月，併科罰金150,000 元，而於94年9 月16日入監執
    行至95年9 月19日假釋出監併付保護管束，迄96年12月13日
    假釋期滿未經撤銷，有期徒刑視為執行完畢等情，有臺灣高
    等法院被告前案紀錄表1 份在卷可按，而被告丙○○本件持
    有具殺傷力改造手槍及子彈行為之繼續，橫跨上揭前案有期
    徒刑執行完畢之前、後，然既未逾5 年，且係故意犯本件，
    依上所述，自屬累犯，應依刑法第47條第1 項之規定，加重
    其刑。
  (二)按刑法第302 條第1 項、第304 條第1 項及第305 條之罪，
    均係以人之自由為其保護之法益。而刑法第302 條第1 項之
    罪所稱之非法方法，已包括強暴、脅迫或恐嚇等一切不法手
    段在內。因之，如私行拘禁或以非法方法剝奪他人行動自由
    行為繼續中，再對被害人施加恐嚇，或以恐嚇之手段迫使被
    害人行無義務之事；則其恐嚇及使人行無義務之行為，仍屬
    於私行拘禁或以非法方法剝奪行動自由之部分行為，應僅論
    以刑法第302 條第1 項之罪，無另成立同法第304 條或第30
    5 條之罪之餘地（最高法院29年上字第2359號、第3757號判
    例意旨、89年臺上字第780 號判決意旨參照）。再按以強暴
    之方法剝奪人之行動自由時，若於實施強暴行為之過程中，
    致被害人受有傷害，乃施強暴之當然結果，固不另論傷害罪
    ，惟妨害自由罪，並非以傷人為當然之手段，若行為人另具
    有傷害故意，且發生傷害結果，自應成立傷害罪名，經合法
    告訴，並應負傷害罪責（最高法院89年度臺上字第4676號判
    決可資參照）。是核被告林易昇、丙○○、劉家妏、柯清益
    、謝楊淼及闕榮宏所為如事實欄三(一)、(二)部分之行為，均係
    犯刑法第302 條第1 項以非法方法剝奪他人行動自由罪；被
    告林易昇、丙○○、劉家妏、柯清益、謝楊淼部分則均另犯
    刑法第277 條第1 項之傷害罪。又被告林易昇等人非法剝奪
    告訴人戊○○、甲○○之行動自由行為繼續中，另分別於被
    害人住所，及被告林易昇之住處內對告訴人出言或持槍恐嚇
    ，並以脅迫手段，逼迫甲○○吃西瓜加糖漿等情，自屬包含
    於妨害行動自由之同一意念之中，其等所為之恐嚇危害安全
    罪、強制罪，仍應視為剝奪他人行動自由之部分行為，不另
    論罪。被告林易昇、丙○○、劉家妏、柯清益、謝楊淼分別
    與綽號「朱董」之人、被告闕榮宏間，就上開事實欄三(一)、
    (二)所示之妨害自由犯行；暨被告林易昇、丙○○、劉家妏、
    柯清益、謝楊淼及「朱董」間，就事實欄三(一)傷害告訴人戊○○、甲○○之犯行，均有犯意聯絡及行為分擔，皆為共同
    正犯。被告林易昇夥同其餘被告控制被害人戊○○、甲○○
    之行動自由，及在被害人住處禁止徐清廉離去等行為，係同
    時剝奪告訴人戊○○、甲○○及徐清廉之行動自由，屬同種
    想像競合犯，應依刑法第55條規定處斷。再被告丙○○、謝
    楊淼及闕榮宏有事實欄所載之前科紀錄，丙○○部分業如前
    述，被告謝楊淼、闕榮宏則分別於94年11月16日、97年5 月
    28日易科罰金執行完畢，此有臺灣高等法院被告前案紀錄表
    2 份在卷可參，其等於受有期徒刑之刑之執行完畢後，5 年
    以內故意再犯本件有期徒刑以上之罪，爰依刑法第47條第1
    項規定均論以累犯，並皆加重其刑。
  (三)核被告林易昇、丙○○如事實欄三(三)所為，均係犯刑法第27
    1 條第2 項、第1 項殺人未遂罪，被告林易昇部分另涉犯槍
    砲彈藥刀械管制條例第8 條第4 項未經許可持有可發射子彈
    具有殺傷力之改造手槍罪、同條例第12條第4 項未經許可持
    有子彈罪。又被告丙○○自96年7 、8 月間起，即非法寄藏
    槍、彈，嗣於98年5 月9 日因本件債務糾紛，始與被告林易
    昇共同持槍射殺被害人，依前開說明，被告丙○○此部分持
    有槍彈之行為，仍屬前揭寄藏槍彈行為之當然結果，不另論
    以持有槍、彈罪，附此敘明。被告林易昇、丙○○就上開持
    有改造手槍、子彈之犯行，及上開殺人未遂犯行，互有犯意
    聯絡及行為分擔，均為共同正犯。公訴意旨就被告林易昇共
    同持有前開改造手槍、子彈之犯行，漏未引用槍砲彈藥刀械
    管制條例第8 條第4 項、第12條第4 項之罪名，顯有未洽，
    惟此部分之事實，既列載於起訴書中，自屬法院審理範圍之
    內。又按行為人為犯特定罪而持有槍、彈，並於持有槍、彈
    後即緊密實行該特定犯罪，雖其持有槍、彈之時地與犯特定
    罪之時地，在自然意義上非完全一致，然二者仍有部分合致
    ，且犯罪目的單一，依社會一般通念，認應評價為一罪方符
    合刑罰公平原則，如予數罪併罰，反有過度處罰之疑，與人
    民法律感情亦未契合，是於牽連犯廢除後，適度擴張一行為
    概念，認此情形為一行為觸犯數罪名之想像競合犯，方屬適
    當（最高法院97年度台上字第1880號判決意旨參照）。本件
    被告林易昇與被告丙○○共同持有附表所示之槍、彈，係為
    持槍射殺被害人乙○○及陳亮旭，渠等於持有槍彈後即緊密
    實行該罪，應屬一行為觸犯數罪名之想像競合犯。是以，被
    告林易昇所犯未經許可持有具殺傷力之改造手槍、多數子彈
    及殺人未遂等罪，係一行為觸犯數罪名，為想像競合犯，依
    刑法第55條規定，應從一重而依共同殺人未遂罪處斷。又被
    告丙○○先後射擊2 槍行為，係基於同一殺人犯意下之接續
    行為，只論以一罪。被告丙○○有前述之前科紀錄，其於受
    有期徒刑之刑之執行完畢後，5 年以內故意再犯本件此部分
    有期徒刑以上之罪，爰依刑法第47條第1 項規定亦論以累犯
    ，就法定本刑十年以上有期徒刑部分加重其刑，至本刑死刑
    、無期徒刑部分依法不得加重。另被告林易昇、丙○○已共
    同著手於殺人行為之實行而未生被害人乙○○死亡之結果，
    均為未遂犯，應依刑法第25條第2 項規定，各按既遂犯之刑
    度減輕之，被告丙○○部分並就前揭加重事由，依法先加後
    減之。
  (四)被告林易昇所為傷害、殺人未遂、妨害自由罪；被告丙○○
    所犯傷害、殺人未遂、妨害自由、未經許可寄藏可發射子彈
    具殺傷力之改造手槍罪；及被告劉家妏、劉家妏、謝楊淼所
    犯傷害、妨害自由罪各罪間，犯意各別，行為互殊，均應予
    分論併罰。公訴人就被告劉家妏、柯清益、謝楊淼部分雖漏
    未引用傷害條文，並認其等普通傷害之低度行為應為妨害自
    由之高度行為所吸收云云，惟揆諸前開說明，本件應認前開
    2 罪屬數罪併罰關係始屬合理，此部分之公訴意旨容有誤會
    。
  (五)爰審酌被告丙○○未經許可而持有上揭改造手槍、子槍，對
    於社會治安已構成相當危害，又學歷為高職畢業，智識程度
    並未明顯不足，受被告林易昇、劉家妏之邀，一同出面處理
    債務糾紛，竟不思以理性方式解決，糾集被告柯清益、謝楊
    淼及闕榮宏等人強行剝奪被害人戊○○、甲○○之行動自由
    逾1 天之時間，並率爾以傷害、恐嚇、強制及妨害自由等手
    段逼迫債務人清償債務，造成被害人戊○○、甲○○受傷之
    程度雖尚非嚴重，然造成被害人心理上之恐懼甚深，再於被
    害人行動自由遭拘禁中，因訴外人陳亮旭等人欲介入處理本
    件債務糾紛，被告林易昇、丙○○竟僅因與陳亮旭等人一時
    口角衝突，萌生歹念，持客觀上足以對人之生命、身體造成
    危險性之前開改造手槍、子彈等物，前往丹堤咖啡赴約，由
    被告丙○○在該公眾得出入之場所，於眾目睽睽之下持槍射
    擊2 發子彈，致被害人乙○○身中1 槍後，受有前揭之傷害
    ，傷勢非輕，更使丹堤咖啡現場滿目瘡痍，對社會大眾安寧
    造成莫大之危害，顯見其等均顯無尊重他人生命、身體及財
    產權之概念，惡性非輕，且於行為後均否認犯行未見悔意，
    被告丙○○則僅坦承部分犯行，對於犯罪情節並未和盤供出
    ，又迄今未與被害人達成民事和解賠償，難認犯後態度良好
    ，且被告丙○○、謝楊淼、闕榮宏有前揭前科，及被告林易
    昇曾因違反槍砲彈藥刀械管制條例等罪名，經臺灣高等法院
    臺中分院裁定定應執行刑有期徒刑7 年，並與其前因違反肅
    清煙毒條例，經法院判處有期徒刑2 年部分接續執行，甫於
    95 年12 月11日假釋出監，復於假釋期間內再為本件犯行，
    足見其等素行均不佳，兼衡被告林易昇在本件犯行係居於主
    導之地位，被告丙○○則依其指示下手實施惡害，公訴人請
    求對其等從重量刑，而其餘被告參與之程度較低，及其等犯
    罪之動機及行為之手段等一切情狀，分別量處如主文所示之
    刑，並就被告闕榮宏部分，諭知如易科罰金之折算標準，及
    就被告丙○○所處併科罰金部分，諭知如易服勞役之折算標
    準，暨分別就被告林易昇、丙○○、劉家妏、柯清益及謝楊
    淼部分均定應執行之刑，併科罰金部分諭知如易服勞役之折
    算標準。本院綜合審酌上情，認對被告6 人各量處如主文所
    示之刑為妥適，公訴意旨請求對被告劉家妏、柯清益、謝楊
    淼及闕榮宏分別量處有期徒刑2 年10月、1 年、1 年4 月、
    1 年，尚嫌過重，附此敘明。
  (六)扣案如附表編號1 所示之改造手槍為違禁物，不問屬於犯人
    與否，應依刑法第38條第1 項第1 款規定及共犯責任共同原
    理在被告林易昇宣告刑下併諭知沒收。至附表編號2 所示之
    子彈，經被告犯罪時射擊或內政部警政署刑事警察局鑑定，
    除其中2 顆經試射認不具殺傷力外，其餘認均具殺傷力，惟
    於鑑定時經實際試射滅失，所餘已非原貌之彈頭、彈殼，而
    失子彈之性質，尚非屬違禁物，自毋庸諭知沒收；另被告丙○○持以毆打被害人戊○○之塑膠棒，因無證據證明屬被告
    所有，又非違禁物，且未扣案，為免執行之困難，爰不予宣
    告沒收。
五、不另為無罪諭知部分：
  (一)公訴意旨另以：被告闕榮宏於98年5 月9 日上午11時許，夥
    同被告林易昇、丙○○、劉家妏、柯清益、謝楊淼及另1 名
    年籍姓名不詳之成年人，共同基於傷害、妨害自由、恐嚇及
    強制之犯意，前往告訴人戊○○、甲○○位於臺北縣三重市
    ○○街444 號4 樓住處，適告訴人甲○○外出購物，在上開
    住處便利商店遇被告劉家妏等人，渠等即要求甲○○帶同前
    往住處尋找告訴人戊○○，甲○○遂帶同渠等前往住處，期
    間被告劉家妏為防止甲○○通風報信，乃拉扯甲○○頭髮及
    徒手攻擊甲○○臉部、頭部及身體等處，致其不能抗拒，而
    按鳴住處門鈴要求戊○○開門。詎渠等進入戊○○住處後，
    因不滿戊○○、甲○○推諉拒絕償還債務，被告丙○○則持
    槍作勢恐嚇，被告林易昇恫稱：「至少還100萬元，不然會
    死很難看」等語，致使戊○○心生畏懼，被告丙○○、林易
    昇、闕榮宏復持棒棍或徒手方式毆打戊○○頭部、身體等部
    位；被告謝楊淼持釘書針攻擊毆打戊○○手部及肩膀，被告
    柯清益及綽號「朱董」之人（起訴書誤載為「排骨」）則在
    旁把風，致戊○○受有臉部、頭部、雙肩及左前臂多處挫傷
    及瘀傷等傷害。被告劉家妏則偕同被告謝楊淼逼問甲○○以
    申辦工程為由借款事宜，並搜得工程合約書持有，未料被告
    劉家妏、謝楊淼不滿甲○○藉詞推拖，竟以徒手或釘書機敲
    打甲○○臉部及手部，致使甲○○受有臉部多處及右手腕瘀
    傷、自訴左肋間疼痛等傷害，復由被告謝楊淼拿取西瓜加糖
    漿限時迫使甲○○食用完畢，令其行無義務之事，被告劉家
    妏等人以上開方式，剝奪限制渠等行動自由，不令渠等離去
    上址（除本院認明前述事實欄三(一)所示被告林易昇、丙○○
    、劉家妏、柯清益、謝楊淼共同傷害及妨害自由之犯行外）
    ，因認被告闕榮宏亦涉有此部分刑法第302 條第1 項之妨害
    自由等罪嫌云云。
  (二)訊據被告闕榮宏否認有為前揭妨害自由等犯行，並辯稱：伊
    未於98年5 月9 日上午11時，與丙○○等人前往被害人之住
    處，僅在當日晚間前往林易昇位於新店之住處等語。經查，
    公訴人認定被告闕榮宏有此部分罪嫌，無非係以證人即告訴
    人戊○○、甲○○於警詢、偵查中之指訴為其論據，惟觀諸
    證人戊○○於警詢中一度指稱：闕榮宏沒有與林易昇至伊住
    處押伊與甲○○，但在林易昇新店住處有限制伊行動等語（
    見98年度偵字第16450 號偵查卷第53頁）；復於本院審理中
    證稱：闕榮宏有打伊，但伊不確定在三重時闕榮宏有無到場
    等詞（見本院98年度訴字第2346號卷第159 頁），足徵關於
    被告闕榮宏是否參與此部分妨害自由等犯行，告訴人前後指
    訴已略有不符之情，另參以證人徐清廉於本院審理中證述：
    於案發時地，伊並未見到闕榮宏等語（見同上本院卷第298
    頁），又查無其他事證足資證明被告闕榮宏確有參與前揭部
    分之妨害自由等犯行，自難僅憑公訴人所舉前開證據，遽認
    定被告闕榮宏就共同被告林易昇等5 人對被害人戊○○、甲○○所為如前開公訴意旨所指訴之行為亦有犯意之聯絡及行
    為之分擔。
  (三)綜上，公訴人所舉證據尚不足以認定被告闕榮宏就前揭犯行
    亦有參與，復查無其他證據證明被告闕榮宏有公訴人所指此
    部分妨害自由等犯行，是應認被告闕榮宏此部分之犯罪嫌疑
    不足，惟公訴意旨認此部分如成立犯罪，應與被告闕榮宏所
    為上開有罪之犯行部分，有實質上一罪關係存在，本院爰不
    另為無罪之諭知，附此敘明。
貳、無罪部分：
一、公訴意旨另略以：被告劉家妏、林易昇為牟取利益，竟基於
    乘他人急迫貸以金錢而取得與原本顯不相當重利之犯意，自
    98年1 月間某日，趁告訴人戊○○、甲○○需錢孔急，而貸
    予100,000 元（預扣利息實拿80,000元），約定3 天利息20
    ,000元，並簽發100,000 元支票1 紙供為借款擔保，以此方
    式收取與原本顯不相當之利息。事隔1 週後戊○○、甲○○
    再向渠等借款，被告劉家妏、林易昇亦利用渠等需錢孔急之
    際，貸予250,000 元（預扣利息實拿200,000 元），約定7
    天利息5 萬元，並簽發250,000 支票1 紙供借款擔保，以此
    方式收取與原本顯不相當之利息。復於98年2 月中旬，戊○○、甲○○再度向被告劉家妏、林易昇借款640,000 元（預
    扣利息實拿450,000 元），約定1 個月利息190,000 元，並
    交付面額640,000 元支票1 紙供借款擔保，以此方式收取與
    原本顯不相當之利息。嗣戊○○、甲○○因無力清償支票未
    如期兌現，戊○○為擔保借款另行簽發支票3 紙（面額250,
    000 元，發票日期98年3 月31日；面額260,000 元，發票日
    期98年4 月26日；面額250,000 元，發票日期98年4 月30日
    ）交付劉家妏收受。而於98年4 月中旬，戊○○、甲○○復
    向被告劉家妏、林易昇借款1,320,000 元，（預扣利息實拿
    800,000 元），約定1 個月利息520,000 元，並交付面額1,
    320,000 支票1 紙供借款擔保，以此方式收取與原本顯不相
    當之利息，因認被告林易昇、劉家妏此部分所為係涉犯刑法
    第344 條之重利罪嫌等語。
二、按犯罪事實應依證據認定之，無證據不得認定犯罪事實，不
    能證明被告犯罪者，應諭知無罪之判決，刑事訴訟法第154
    條第2 項、第301 條第1 項分別定有明文。又犯罪事實之認
    定，應憑證據，如未能發現相當證據，或證據不足以證明，
    自不能以推測或擬制之方法，作為裁判基礎；且認定犯罪事
    實所憑之證據，雖不以直接證據為限，間接證據亦包括在內
    ，然而無論直接證據或間接證據，其為訴訟上之證明，須於
    通常一般之人均不致有所懷疑，而得確信其為真實之程度者
    ，始得據為有罪之認定，倘其證明尚未達到此一程度，而有
    合理之懷疑存在而無從使事實審法院得有罪之確信時，即應
    由法院為諭知被告無罪之判決（最高法院40年臺上字第86號
    、76年臺上字第4986號判例意旨參照）。再檢察官對於起訴
    之犯罪事實，仍應負提出證據及說服之實質舉證責任，倘其
    所提出之證據，不足為被告有罪之積極證明，或其指出證明
    之方法，無從說服法院以形成被告有罪之心證，基於無罪推
    定之原則，自應為被告無罪判決之諭知（最高法院92年度臺
    上字第128 號判例意旨參照）。再告訴人或被害人之陳述如
    無瑕疵，且就其他方面調查又與事實相符，固足採為科刑之
    基礎，倘其陳述尚有瑕疵，而在未究明前，遽採為論罪科刑
    之根據，即難認為適法。所謂無瑕疵，係指被害人所為不利
    被告之陳述，與社會上之一般生活經驗或卷附其他客觀事證
    並無矛盾而言，至所謂就其他方面調查認與事實相符，非僅
    以所援用之旁證足以證明被害結果為已足，尤須綜合一切積
    極佐證，除認定被告確為加害人之外，在推理上無從另為其
    他合理原因之假設而言（最高法院61年臺上字第3099號判例
    要旨及92年度臺上字第2984、5580號判決要旨參照）。
三、公訴人認被告涉有重利犯行，無非係以被告之供述、告訴人
    戊○○、甲○○之指證，及卷附以甲○○名義開立之新光銀
    行天母分行支票影本3 紙（票號YC0000000 號、IA0000000
    號、IA0000000 號）等為其論據。訊據被告林易昇、劉家妏
    均堅決否認有何重利之犯行，並均辯稱：戊○○曾向伊等多
    次借款，且找林易昇投資戊○○所經營之宜霈工程公司，並
    以公司需資金周轉為由，向伊等拿錢，未料戊○○所出示萬
    隆捷運站工程契約係偽造的，伊等對告訴人完全沒收利息，
    亦無預扣利息等語，辯護人則以：被告與告訴人間之資金往
    來係共同投資關係，並非放貸，自無涉重利罪等詞置辯。經
    查：
  (一)訊之告訴人戊○○於警詢及本院審理中固均指證稱：伊因調
    度工程款需要，便向被告劉家妏、林易昇借款，98年1 月先
    借10萬元，預扣利息後實際拿到約8 萬元，伊再開立10萬元
    之本票予被告，3 天利息2 萬元；隔1 週，在向被告借款25
    萬元，預扣5 萬元利息，實拿20萬元，7 天利息5 萬元；2
    月中旬借款64萬元，預扣利息後實拿45萬元，1 個月利息19
    萬元；4 月再借款132 萬元，預扣利息後實拿80萬元，1 個
    月利息52萬元等語歷歷（見本院98年度訴字第2346號卷第15
    7 至158 頁、98年度偵字第14430 號偵查卷第38至39頁），
    暫不論被告辯稱與告訴人戊○○間係投資關係而非借貸關係
    乙節是否屬實，然依告訴人所指與被告間之資金往來情形，
    其貸款之利息、期限之計算，均無固定之標準，參以證人戊○○於本院審理中同時證述：伊均是用票向被告調現，被告
    說利息多少便付多少，並不知被告如何計算利息；伊於警詢
    中之陳述均是依憑記憶回答，因之前之紀錄不見了等語（見
    同上本院卷第160 頁背面、第163 頁），足見告訴人與被告
    間關於利息之約定已與坊間借貸時約定固定利息計算之交易
    習慣有違；且告訴人既證述各次向被告借款利率均不相同，
    又均係由被告片面決定，其不懂利息如何計算，甚且在借款
    次數非寡之情形下，告訴人是否能清楚記憶其與被告間關於
    借款數額及利息之約定，實非無疑，告訴人復未能提出借據
    或任何其他足資證明被告貸款予告訴人，及足以特定其等間
    之利息約定之相關文件資料，自難僅憑其片面之指訴為不利
    於被告之認定。
  (二)告訴人戊○○於本院審理中雖另提出其曾開立予被告支付本
    件借款本息之支票票根13紙為證（見本院99年度訴字第195
    號卷第176 頁），然參酌該等票根所載之發票日期及票面金
    額與告訴人指訴前揭資金往來之情形對照以觀，二者顯然不
    符，又況經本院依職權函詢臺灣新光商業銀行股份有限公司
    ，參諸該公司函覆結果，可見告訴人所提出之13紙票根中其
    中有3 張支票退票、1 張支票作廢，且得證明屬被告提示兌
    現之支票僅有7 張，兌現總金額為154 萬5 千元，此有該行
    99年4 月12日（99）新光銀業拓字第1446號函、本院電話紀
    錄、第一商業銀行板橋分行99年5 月13日一板橋字第0087號
    函各1 份在卷可參（見同上本院卷第178 至180 頁、第205
    至206 頁、第209 頁），依此，告訴人支票兌現之金額尚不
    及其自承向被告借得之本金，至該等票款是用以償還何筆借
    款，及係用以清償本金或利息亦屬無從證明，就此節質諸告
    訴人戊○○，其復無法為明確證述（見本院98年度訴字第23
    46號卷第163 頁），是難以僅憑此遽推認告訴人戊○○指訴
    向被告借款並支付重利之情為真。此外，證人甲○○於本院
    審理中亦證述：戊○○曾支付借款之利息予被告林易昇、劉
    家妏，但具體金額及利息多少伊均不知情，因借錢之事均由
    戊○○在處理，詳情伊不清楚；伊知道戊○○好像有開立伊
    名義之支票給被告做擔保，但公司是戊○○在開，所有事情
    均係戊○○在處理等詞（見同上本院卷第150 頁、第152 頁
    ），是亦無從依證人甲○○之證詞及卷附前揭支票影本佐證
    告訴人指訴之真實性。
四、綜上所述，告訴人就指訴被告林易昇、劉家妏於前揭時間陸
    續出借款項收取重利乙節，與其提出支票票根所載發票日期
    、金額均不相符，指證已有瑕疵，且公訴人始終無法提出其
    他補強證據以實其說，則告訴人戊○○指述向被告林易昇、
    劉家妏借款並支付重利，是否真實，已非無疑，尚難僅憑告
    訴人片面指證而為被告有罪之不利認定。是被告前開所辯，
    尚非全然無據。本件檢察官提出之證據，尚未達於通常一般
    之人均不致有所懷疑，而得確信其為真實之程度。此外，復
    查無其他積極證據，足認被告有公訴人所指之重利犯行，自
    應認被告林易昇、劉家妏此部分之犯罪尚屬不能證明，依法
    均應為無罪之諭知。
據上論斷，應依刑事訴訟法第299 條第1 項前段、第301 條第1
項，槍砲彈藥刀械管制條例第8 條第4 項、第12條第4 項，刑法
第11條前段、第28條、第271 條第2 項、第1 項、第277 條第1
項、第302 條第1 項、第55條、第25條第2 項、第51條第5 款、
第47條第1 項、第41條第1 項前段、第42條第3 項前段、第38條
第1 項第1 款，刑法施行法第1 條之1 第1 項、第2 項前段，判
決如主文。
本案經檢察官陳旭華到庭執行職務。
中    華    民    國    99    年    9     月     7    日
              刑事第九庭審判長法  官 李幼妃
                              法  官 張紹省
                              法  官 鄭凱文
以上判決正本證明與原本無異。
如不服本判決應於收受本判決後10日內向本院提出上訴書狀，並
應敘述具體理由，如未敘述上訴理由者，應於上訴期間屆滿後20
日內補提理由書狀於本院（均須按他造當事人之人數附繕本）「
切勿逕送上級法院」。
                              書記官 陳筱惠
中    華    民    國    99    年    9     月     7    日
附表
┌──┬─────────────────────┬───┬─────┐
│編號│          品             名               │數量  │備註      │
├──┼─────────────────────┼───┼─────┤
│ 1  │送鑑手槍（槍枝管制編號0000000000），認分係│1支   │內政部警政│
│    │金屬槍身（扳機連動功能損壞）、土造金屬槍管│      │署刑事警察│
│    │（送鑑時槍管內填塞棉花及非制式彈殼1 顆，均│      │局98年7 月│
│    │已取出）、金屬滑套、金屬彈匣及金屬復進簧。│      │20日刑鑑字│
│    │                                          │      │第00000000│
│    │                                          │      │07號鑑驗書│
│    │                                          │      │（見98年度│
│    │                                          │      │偵字第1645│
│    │                                          │      │0 號偵查卷│
│    │                                          │      │第195至196│
│    │                                          │      │頁）      │
├──┼─────────────────────┼───┼─────┤
│ 2  │具殺傷力之非制式子彈（其中2 顆於丹堤咖啡擊│8顆   │內政部警政│
│    │發，其中1 發射中被害人乙○○致其受有前揭傷│      │署刑事警察│
│    │害，另1 發射穿店內玻璃並產生裂痕；其餘6 顆│      │局98年7 月│
│    │扣案後經送鑑定認均係非制式子彈，由金屬彈殼│      │20日之刑鑑│
│    │組合直徑7.0 ＋－0.5mm 金屬彈頭而成，經試射│      │字第098007│
│    │，6 顆可擊發，認均具殺傷力）；            │      │9407號槍彈│
│    ├─────────────────────┼───┤鑑定書、98│
│    │扣案中2顆子彈經送鑑定，1 顆，雖可擊發，惟 │2顆   │年11月13日│
│    │發射動能不足，認不具殺傷力；餘1 顆，無法擊│      │刑鑑字第09│
│    │發，認不具殺傷力。                        │      │00000000號│
│    │                                          │      │函（見同上│
│    │                                          │      │偵查卷第19│
│    │                                          │      │5 至196 頁│
│    │                                          │      │、本院98年│
│    │                                          │      │度訴字第27│
│    │                                          │      │31號卷第12│
│    │                                          │      │3 頁）    │
└──┴─────────────────────┴───┴─────┘
附錄本案論罪科刑法條全文：
槍砲彈藥刀械管制條例第8條
未經許可，製造、販賣或運輸鋼筆槍、瓦斯槍、麻醉槍、獵槍、
空氣槍或第 4 條第 1 項第 1 款所定其他可發射金屬或子彈具
有殺傷力之各式槍砲者，處無期徒刑或 5 年以上有期徒刑，併
科新臺幣 1 千萬元以下罰金。
未經許可，轉讓、出租或出借前項所列槍枝者，處 5 年以上有
期徒刑，併科新臺幣 1 千萬元以下罰金。
意圖供自己或他人犯罪之用，而犯前二項之罪者，處無期徒刑或
 7 年以上有期徒刑，併科新臺幣 1 千萬元以下罰金。
未經許可，持有、寄藏或意圖販賣而陳列第 1 項所列槍枝者，
處 3 年以上10 年以下有期徒刑，併科新臺幣 700 萬元以下罰
金。
第 1 項至第 3 項之未遂犯罰之。
槍砲彈藥刀械管制條例第12條
未經許可，製造、販賣或運輸子彈者，處 1 年以上 7 年以下有
期徒刑，併科新台幣 500 萬元以下罰金。
未經許可，轉讓、出租或出借子彈者，處 6 月以上 5 年以下有
期徒刑，併科新台幣 300 萬元以下罰金。
意圖供自己或他人犯罪之用，而犯前二項之罪者，處 3 年以上
10 年以下有期徒刑，併科新台幣 700 萬元以下罰金。
未經許可，持有、寄藏或意圖販賣而陳列子彈者，處 5 年以下
有期徒刑，併科新台幣 300 萬元以下罰金。
第 1 項至第 3 項之未遂犯罰之。
中華民國刑法第271條
（普通殺人罪）
殺人者，處死刑、無期徒刑或 10 年以上有期徒刑。
前項之未遂犯罰之。
預備犯第 1 項之罪者，處 2 年以下有期徒刑。
中華民國刑法第277條
（普通傷害罪）
傷害人之身體或健康者，處 3 年以下有期徒刑、拘役或 1 千元
以下罰金。
犯前項之罪因而致人於死者，處無期徒刑或 7 年以上有期徒刑
；致重傷者，處 3 年以上 10 年以下有期徒刑。
中華民國刑法第302條
（剝奪他人行動自由罪）
私行拘禁或以其他非法方法，剝奪人之行動自由者，處 5 年以
下有期徒刑、拘役或 3 百元以下罰金。
因而致人於死者，處無期徒刑或 7 年以上有期徒刑，致重傷者
，處 3 年以上 10 年以下有期徒刑。
第 1 項之未遂犯罰之。

司法院資訊處製作；財團法人民間司法改革基金會備份。
